臺灣高等法院臺中分院刑事判決　　　100年度選上訴字第454號
上　訴　人　臺灣南投地方法院檢察署檢察官
上　訴　人
即　被　告　葉永豐
選任辯護人　李添興律師
被　　　告　林添丁
選任辯護人　王庭鴻律師
上列上訴人等因被告違反公職人員選舉罷免法等案件，不服臺灣
南投地方法院99年度選訴字第26號中華民國99年12月15日第一審
判決（起訴案號：臺灣南投地方法院檢察署99年度選偵字第60、
68、69、72號），提起上訴，本院判決如下：
    主    文
原判決關於葉永豐部分暨林添丁有罪部分均撤銷。
葉永豐共同對於有投票權之人，交付賄賂，而約其投票權為一定
之行使，處有期徒刑年拾月，褫奪公權肆年。扣案如附表編號
一、編號二、編號三、編號四及編號五所示之預備交付
之賄賂，均沒收。
林添丁共同對於有投票權之人，交付賄賂，而約其投票權為一定
之行使，處有期徒刑壹年拾壹月，緩刑年。並應向公庫支付新
臺幣拾貳萬元，褫奪公權年。扣案如附表編號三、編號四及
編號五所示之預備交付之賄賂，沒收。
其他上訴部分駁回。
    犯罪事實
一、葉永豐係第19屆南投縣集集鎮鎮民代表選舉第三選區之候選
    人，鄭志哲、林添丁均係葉永豐之友人，張主德（起訴書誤
    載為張正德，業經檢察官在原審實行公訴時當庭更正）、胡
    安國則為葉永豐之鄰居，劉麗玉（起訴書誤載為葉麗玉，業
    經檢察官在原審實行公訴時當庭更正）、黃福生、劉麗雲（
    起訴書誤載為葉麗雲，業經檢察官在原審實行公訴時當庭更
    正）則為林添丁之鄰居，除林添丁外，渠等均具有第19屆南
    投縣集集鎮第三選區鎮民代表選舉之投票權，為有投票權人
    。葉永豐、鄭志哲2人均明知對於有投票權之人，不得行求
    、期約、交付賄賂，而約使投票權人，為其投票權一定之行
    使，詎葉永豐意圖為使自己順利於99年6月12日投票時當選
    南投縣集集鎮鎮民代表，不思以正當途徑競選，遂透過鄭志
    哲拜託友人及鄰居支持投票，竟與鄭志哲共同基於對於有投
    票權之人，交付賄賂，而約其投票權為一定行使之犯意聯絡
    ，接續為下列投票行賄行為：
（一）葉永豐於民國99年5月下旬某日，在其位於南投縣集集鎮
      吳厝里民生路174號住處內，與鄭志哲泡茶之際，告知鄭
      志哲其鄰居張主德及戶內同居人楊劉摘2人，均具有本屆
      南投縣集集鎮第三選區鎮民代表選舉之投票權，要以每票
      新臺幣（下同）3000元之代價，向張主德、楊劉摘2人行
      賄，請張主德、楊劉摘2人於本屆南投縣集集鎮第三選區
      鎮民代表選舉投票支持葉永豐等語，事隔2、3日後，鄭志
      哲在南投縣集集鎮初中橋附近之某土地公廟遇見張主德，
      當場先代墊並交付賄賂6000元予張主德（連同不知情之具
      有投票權家屬即楊劉摘，共計2票），要求張主德及其戶
      內不知情具有投票權之家屬即楊劉摘，於99年6月12日本
      屆鎮民代表選舉時，投票圈選候選人葉永豐，另委請張主
      德代為轉交賄款3000元予不知情之家屬楊劉摘，張主德明
      知鄭志哲交付之上開款項係用以約定不正行使投票權之對
      價，對於行賄之目的已有認識，仍基於有投票權人收受賄
      賂之犯意，與之達成合意，予以收受而約定為投票權一定
      之行使（張主德經原審判處應執行有期徒刑三月，如易科
      罰金，以新臺幣一千元折算一日，緩刑二年，並應向公庫
      支付新臺幣二萬元，褫奪公權二年確定）。惟嗣後張主德
      未將鄭志哲行賄一事告知楊劉摘，僅將其中1000元交付予
      不知情之楊劉摘看病花用，並未告知賄賂1000元之來源（
      葉永豐、鄭志哲行賄楊劉摘部分僅止於預備交付階段）。
      鄭志哲交付賄款予張主德後約2、3日，將上開向張主德行
      賄及交付賄款一事告知葉永豐，葉永豐則當場交付6000元
      予鄭志哲。
（二）葉永豐於99年5月下旬某日（在鄭志哲交付賄賂予張主德
      之後），在葉永豐上開住處內與鄭志哲泡茶之際，見胡安
      國自外返回南投縣集集鎮營子巷5號住處，遂向鄭志哲表
      示胡安國及其戶內不知情之母親胡郭秀鑾及父親胡仲山（
      起訴書誤載為胡中山，業經檢察官於原審到庭實行公訴時
      更正之）共3人，均具有本屆南投縣集集鎮第三選區鎮民
      代表選舉之投票權，即委請鄭志哲以每票3000元之代價，
      向胡安國等3人行賄，請胡安國等3人於本屆南投縣集集鎮
      第三選區鎮民代表選舉投票支持葉永豐等語。鄭志哲收受
      葉永豐所交付賄款9000元後，隨即於當日傍晚至胡安國住
      處，以每票3000元之代價向胡安國及其戶內具有投票權之
      家屬胡郭秀鑾、胡仲山行賄，要求胡安國及其戶內有投票
      權之家屬胡郭秀鑾、胡仲山，於99年6月12日本屆鎮民代
      表選舉時，投票圈選候選人葉永豐，因胡安國當場即向鄭
      志哲表示其父親胡仲山生病住院無法投票，鄭志哲乃交付
      賄賂6000元，胡安國明知鄭志哲交付之上開款項係用以約
      定不正行使投票權之對價，對於行賄之目的已有認識，仍
      基於有投票權人收受賄賂之犯意，與之達成合意而予於收
      受，因而約定為投票權一定之行使（胡安國經原審判處應
      執行有期徒刑三月，如易科罰金，以新臺幣一千元折算一
      日，緩刑二年，並應向公庫支付新臺幣二萬元，褫奪公權
      二年確定）。嗣後胡安國未轉告其母親胡郭秀鑾關於鄭志
      哲交付賄賂一事，亦未轉交賄賂3000元予胡郭秀鑾（葉永
      豐、鄭志哲對胡仲山部分僅止於預備行求階段，對胡郭秀
      鑾部分僅止於預備交付階段）。
（三）林添丁本身並未設籍在該屆南投縣集集鎮鎮民代表選舉第
      三選區內，但居住於該選區之玉映里內，因不滿第三選區
      其他候選人之故，遂於99年5月間某日，向鄭志哲表示願
      意在本屆南投縣集集鎮第三選區鎮民代表選舉支持葉永豐
      及願意幫葉永豐買票，鄭志哲將上情告知葉永豐，葉永豐
      表示由鄭志哲評估後，由林添丁自行計算可以行賄之對象
      及票數，經林添丁計算後，林添丁設籍在南投縣集集鎮鎮
      民代表選舉第三選區之家屬翁美津、林怡佳2人、鄰居劉
      麗玉及黃福生戶內各有3人，共8人均具有本屆南投縣集集
      鎮第三選區民代表選舉之投票權，經鄭志哲轉告葉永豐後
      ，葉永豐即決定以1票3000元之代價向上揭具有投票權之
      人買票行賄，葉永豐與鄭志哲2人即與林添丁共同基於對
      於有投票權之人，行求、交付賄賂，而約其投票權為一定
      行使之犯意聯絡，先透過鄭志哲將賄賂24000元，連同給
      林添丁此段競選期間從事選舉應酬之公關費用5000元（起
      訴書認該5000元為林添丁發放前開賄款金額之代價，應有
      誤會，詳後述理由欄四、無罪部分之論述），共計29000
      元分2次先後轉交予林添丁，葉永豐即以此透過鄭志哲，
      再委由林添丁交付賄賂而為下列之投票行賄之行為：
  １、鄭志哲於99年5月下旬某日，在其位於南投縣集集鎮○○
      里○○街10號住處，將葉永豐委請其轉交之上開賄賂合計
      24000元，其中賄賂6000元先交付予林添丁，委請林添丁
      以每票3000元之代價，向林添丁設籍在南投縣集集鎮第三
      選區內具有投票權之家屬（即不知情之配偶翁美津及女兒
      林怡佳），要求林添丁轉交其不知情之配偶翁美津及女兒
      林怡佳，並於99年6月12日本屆集集鎮鎮民代表選舉時，
      投票圈選候選人葉永豐，林添丁基於上揭與葉永豐、鄭志
      哲共同賄選而行求、交付賄賂之犯意聯絡而取得該筆6000
      元。惟嗣後林添丁並未轉告其配偶翁美津及女兒林怡佳關
      於鄭志哲交付賄賂一事，亦未轉交賄賂予其配偶翁美津及
      女兒林怡佳，故葉永豐、鄭志哲、林添丁行賄翁美津及林
      怡佳部分僅止於預備交付賄賂階段。
  ２、鄭志哲於99年5月下旬某日，收受該24000元賄賂，經扣除
      6000元所餘之賄賂18000元。林添丁再於99年6月1日18至
      19時許，前往南投縣集集鎮○○里○○街22號劉麗玉住處
      ，以每票3000元之代價，委請劉麗玉及其戶內不知情具有
      選舉權之配偶黃志成及女兒黃郁珍，共計3票，於99年6月
      12日本屆南投縣集集鎮鎮民代表選舉時，投票圈選鎮民代
      表候選人葉永豐，並當場交付賄賂9000元予劉麗玉。劉麗
      玉明知林添丁所交付之金錢係用以約定不正行使投票權之
      對價，對於行賄之目的已有認識，仍基於有投票權人收受
      賄賂之犯意，與之達成合意而予以收受，並約定為投票權
      之一定行使（劉麗玉經原審判處應執行有期徒刑三月，如
      易科罰金，以新臺幣一千元折算一日，緩刑二年，並應向
      公庫支付新臺幣二萬元，褫奪公權二年確定）。惟嗣後劉
      麗玉未轉告其配偶黃志成及其女兒黃郁珍關於林添丁交付
      賄賂一事，亦未轉交賄賂予黃志成及黃郁珍（葉永豐、鄭
      志哲、林添丁行賄黃志成及黃郁珍部分僅止於預備交付階
      段）。
  ３、林添丁於99年6月上旬某日傍晚，前往南投縣集集鎮○○
      里○○街16號黃福生（業於99年11月25日死亡，經原審為
      諭知不受理而確定）住處，以每票3000元之代價，委請黃
      福生及其戶內具有選舉權之女兒黃秀玲（起訴書誤載為黃
      麗玲，業經檢察官於原審審理時到庭更正之）及其女婿劉
      政判，共計3票，於99年6月12日本屆南投縣集集鎮鎮民代
      表選舉時，投票圈選鎮民代表候選人葉永豐，並當場交付
      賄賂9000元予黃福生。黃福生明知林添丁所交付之金錢係
      用以約定不正行使投票權之賄選對價，對於行賄之目的已
      有認識，仍基於有投票權人收受賄賂之犯意，與之達成合
      意，予以收受並許以投票權為一定行使，允諾於投票日投
      票予葉永豐。黃福生再於其收受上開賄賂後之某日，在其
      住處內，將林添丁交付之賄賂6000元交付予黃秀玲，請黃
      秀玲及不知情之有投票權之劉政判，於99年6月12日本屆
      南投縣集集鎮鎮民代表選舉時，投票圈選鎮民代表候選人
      葉永豐，黃秀玲明知林添丁所交付之金錢係用以約定不正
      行使投票權之賄選對價，仍基於有投票權人收受賄賂之犯
      意，予以收受該6000元並許以投票權為一定行使，惟黃秀
      玲未轉告其配偶劉政判關於黃福生交付賄賂一事，亦未轉
      交賄賂予劉政判（葉永豐、鄭志哲、林添丁行賄劉政判部
      分僅止於預備交付賄階段）。
（四）葉永豐原向胡安國及其內戶具有投票權人行賄，欲交付賄
      款9000元予鄭志哲，因胡安國父親胡仲山生病無法回來投
      票，胡安國僅收取6000元，鄭志哲遂將上情轉告葉永豐，
      葉永豐則向鄭志哲表示其餘賄款3000元，待鄭志哲另行找
      尋其他選民而自行決定用以行賄。嗣於99年5月下旬某日
      ，林添丁告知鄭志哲其鄰居劉麗雲亦具有本屆南投縣集集
      鎮第三選區鎮民代表選舉之投票權，因劉麗雲住在第三選
      區另一候選人陳榮森其阿姨家隔壁，其不方便向劉麗雲買
      票，要鄭志哲遇見劉麗雲時，向劉麗雲買票行賄；嗣於99
      年6月初某日傍晚，鄭志哲在南投縣集集鎮○○○街上巧
      遇劉麗雲，遂承前與葉永豐、林添丁共同對於有投票權之
      人，交付賄賂，而約其投票權為一定行使之犯意聯絡，要
      求劉麗雲於99年6月12日本屆南投縣集集鎮鎮民代表選舉
      時，投票圈選鎮民代表候選人葉永豐，並當場交付賄賂
      3000元予劉麗雲，劉麗雲明知鄭志哲所交付之上開金錢係
      用以約定不正行使投票權之賄選對價，對於行賄之目的已
      有認識，仍基於有投票權人收受賄賂之犯意，與之達成合
      意，允諾於投票日投票予葉永豐（劉麗玉經原審判處執行
      有期徒刑二月，如易科罰金，以新臺幣一千元折算一日，
      緩刑二年，並應向公庫支付新臺幣二萬元，褫奪公權二年
      確定）。
二、嗣經檢察官於99年6月9日指揮法務部調查局中部機動工作站
    、南投縣政府警察局集集分局及南投縣政府警察局刑警大隊
    偵二隊等相關單位查獲上情。鄭志哲、林添丁於偵查中及原
    審審理中自白前揭投票行賄之犯行，且張主德於偵查中主動
    交出所收受之賄賂6000元，胡安國於偵查中主動交出所收受
    之賄賂6000元，劉麗雲於偵查中主動交出收受之賄賂3000元
    ，林添丁於原審審理中主動交出其預備交付之賄賂6000元，
    劉麗玉於原審審理中主動交出收受之賄賂9000元，黃福生於
    原審審理中主動交出收受之賄賂9000元。
三、案經臺灣南投地方法院檢察署檢察官指揮法務部調查局中部
    機動工作站、南投縣政府警察局集集分局及南投縣政府警察
    局刑警大隊偵二隊共同偵辦後，由臺灣南投地方法院檢察署
    檢察官提起公訴。
    理    由
一、證據能力之說明：
（一）刑事訴訟法第159條之1第2項規定：「被告以外之人於偵
      查中向檢察官所為之陳述，除顯有不可信之情況者外，得
      為證據。」，故被告以外之人於偵查中向檢察官所為之陳
      述，其性質要屬傳聞證據，但依該項立法理由之說明，現
      階段刑事訴訟法規定檢察官代表國家偵查犯罪、實施公訴
      ，依法其有訊問被告、證人及鑑定人之權，證人、鑑定人
      且須具結，而實務運作時，偵查中檢察官向被告以外之人
      所取得之陳述，原則上均遵守法律規定，不致違法取供，
      其可信性極高，為兼顧理論與實務，在除顯有不可信之情
      況者外，被告以外之人於偵查中向檢察官所為之陳述，得
      為證據。所謂「顯有不可信之情況」，係指陳述是否出於
      供述者之真意，有無違法取供情事之信用性而言，故應就
      偵查筆錄製作之原因、過程及其功能等加以觀察其信用性
      ，據以判斷該項陳述是否有顯不可信之情況，並非對其陳
      述內容之證明力如何加以論斷（最高法院94年度臺上字第
      629號判決意旨可資參照）。經查，本案證人即被告林添
      丁、證人即原審共同被告鄭志哲、張主德、胡安國、劉麗
      玉、黃福生、劉麗雲，及證人楊劉摘、胡郭秀鑾、黃秀玲
      等人於偵查中具結證述之內容，查無前述之顯有不可信之
      情況，依上開之說明，具有證據能力。且上開證人之證言
      ，經上訴人即被告（下稱被告）葉永豐、被告林添丁及其
      2人之選任辯護人、檢察官於本院準備程序時同意作為證
      據（見本院卷第84至85頁），其意即等同於認為上開證人
      於偵查中之陳述，並無顯有不可信之情形存在，另再經本
      院將上開證人筆錄提示予被告供其閱覽並告以要旨，則該
      等證人於偵查中之陳述即屬完足調查之證據，而得作為判
      斷之依據。
（二）按刑事訴訟法第159條之4規定，除前三條之情形外，下列
      文書亦得為證據：(一)除顯有不可信之情況外，公務員職務
      上製作之紀錄文書、證明文書。(二)除顯有不可信之情況外
      ，從事業務之人於業務上或通常業務過程所須製作之紀錄
      文書、證明文書。(三)除前二款之情形外，其他於可信之特
      別情況下所製作之文書。此係因公務員職務上製作之紀錄
      文書或證明文書，係公務員依職權所為，與其責任、信譽
      攸關，若有錯誤、虛偽，公務員可能因此擔負刑事及行政
      責任，且該等文書經常處於可能受公開檢查之狀態，其正
      確性及真實之保障極高，而認具有特別可信性，可為傳聞
      證據之例外，而得以之作為證據。查卷附之南投縣集集鎮
      戶政事務所99年9月1日集戶字第0990001640號函及附件之
      99年度南投縣鄉鎮市民代表暨村里長選舉（第2、6、7、9
      鄰）選舉人名冊1份及具有投票權人口戶籍資料（見原審
      卷(一)第107至128頁）、南投縣99年度南投縣鄉鎮市民代表
      暨村里長選舉選舉公報及選舉資料庫網站之候選人得票概
      況（見原審卷(一)第47至76頁），本院審酌上開證據為選務
      人員於其從事選務工作時，職務上所製作之電子紀錄，予
      以列印而得之上開文書，上開證據並非針對本案所為之製
      作，依上開規定，應得為證據。
（三）按被告以外之人（包括證人、鑑定人、告訴人、被害人及
      共同被告等）於審判外之陳述雖不符刑事訴訟法第159條
      之1至之4等4條之規定，而經當事人於審判程序同意作為
      證據，法院審酌該言詞陳述或書面陳述作成時之情況，認
      為適當者，亦得為證據；當事人、代理人或辯護人於法院
      調查證據時，知有刑事訴訟法第159條第1項不得為證據之
      情形，而未於言詞辯論終結前聲明異議者，視為有前項之
      同意，同法第159條之5定有明文。立法意旨在於傳聞證據
      未經當事人之反對詰問予以核實，原則上先予排除。惟若
      當事人已放棄反對詰問權，於審判程序中表明同意該等傳
      聞證據可作為證據；或於言詞辯論終結前未聲明異議，基
      於尊重當事人對傳聞證據之處分權，及證據資料愈豐富，
      愈有助於真實發見之理念，且強化言詞辯論主義，使訴訟
      程序得以順暢進行，上開傳聞證據亦均具有證據能力。本
      案證人即原審共同被告張主德、胡安國、劉麗玉、黃福生
      、劉麗雲，及證人楊劉摘、胡郭秀鑾、黃秀玲等人於警詢
      中為陳述，其性質固屬傳聞證據，且查無符合同法第159
      條之1至之4等前4條之情形，惟其等所為之上開警詢內容
      ，經檢察官、被告葉永豐、林添丁及其2人之選任辯護人
      於本院準備程序時，均表示對上開證據之證據能力沒有意
      見，同意作為證據（見本院卷第84至85頁），又本院審酌
      上開言詞陳述或書面陳述作成時之情況，查無其他不法之
      情狀，足認為得為本案之證據，依刑事訴訟法第159條之5
      之規定，有證據能力。
（四）按傳聞法則乃對於被告以外之人於審判外之言詞或書面陳
      述而為之規範。本案證人即原審同案被告張主德、胡安國
      、被告林添丁所主動交出之賄賂各6000元、證人即原審共
      同被告劉麗雲主動交出之賄賂3000元、證人即原審共同被
      告劉麗玉、黃福生主動交出之賄賂各9000元，均係屬物證
      ，性質上非屬供述證據，自無刑事訴訟法第159條第1項規
      定傳聞法則之適用，而上開證物與本案具有關聯性，亦無
      證據證明係公務員違法取得之物，依法自得作為證據。
二、認定犯罪事實所憑之證據及理由：
    訊據被告葉永豐矢口否認有何上開犯罪事實欄一、（一）、
    （二）、（三）、（四）所載投票行賄之犯行，辯稱：其沒
    有與鄭志哲、林添丁買票行賄之犯意聯絡，亦無請鄭志哲向
    劉麗雲、張主德、胡安國行賄，更無交付賄款29000元予鄭
    志哲，並透過鄭志哲委請林添丁向林添丁之家屬、黃福生、
    劉麗玉及其等戶內具有投票權家屬等人買票行賄，胡安國、
    張主德均為鄰居關係，何需經由鄭志哲向胡安國、張主德買
    票行賄，此有違常理，本案僅有鄭志哲單一對其不實之證述
    ，鄭志哲於警詢、偵訊及審理中證述買票情節有諸多瑕疵云
    云。被告林添丁則對於上開犯罪事實欄一、（三）、（四）
    所載投票行賄之犯行，於偵訊、原審及本院審理中均坦白承
    認。經查：
（一）被告葉永豐為第19屆南投縣集集鎮第三選區鎮民代表選舉
      登記第２號候選人一節，有南投縣99年度南投縣鄉鎮市民
      代表暨村里長選舉選舉公報及選舉資料庫網站之候選人得
      票概況各1份在卷可稽（見原審卷(一)第47至76頁）。而原
      審同案被告張主德及其同居人楊劉摘、原審同案被告胡安
      國及其母親胡郭秀鑾、父親胡仲山、被告林添丁之配偶翁
      美津、女兒林怡佳、原審同案被告劉麗玉及其配偶黃志成
      與女兒黃郁珍、原審同案被告黃福生及其女兒黃秀玲與女
      婿劉政判、原審同案被告劉麗雲等人，均為第19屆南投縣
      集集鎮鎮民代表選舉第三選區之投票權人之事實，亦有南
      投縣集集鎮戶政事務所99年9月1日集戶字第0990001640號
      函及附件之99年度南投縣鄉鎮市民代表暨村里長選舉（第
      2、6、7、9鄰）選舉人名冊1份及具有投票權人口戶籍資
      料附卷為憑（見原審卷(一)第107至128頁），足認原審同案
      被告張主德及其同居人楊劉摘、原審同案被告胡安國及其
      母親胡郭秀鑾與父親胡仲山、被告林添丁之配偶翁美津、
      女兒林怡佳、原審同案被告劉麗玉及其配偶黃志成與女兒
      黃郁珍、原審同案被告黃福生及其女兒黃秀玲與女婿劉政
      判、原審同案被告劉麗雲等人，均符合公職人員選舉罷免
      法第15條第1項所定之具有投票權人資格，被告葉永豐、
      林添丁及證人鄭志哲等人所交付賄賂及預備行求交付賄賂
      之對象確實為有投票權之人。
（二）有關犯罪事實欄一、（一）部分：
      此部分業據證人即原審共同被告鄭志哲於偵查、原審及本
      院審理中均具結證述明白（見99年度選偵字第60號偵卷第
      52頁、原審卷(一)第239至241頁、本院卷第123頁背面至124
      頁），核與證人即原審同案被告張主德於警詢、檢察官偵
      訊中具結之證述相符（見投集警偵字第00990006493號卷
      第16至18頁、99年度選偵字第60號偵卷第98至99頁），且
      與證人楊劉摘於警詢、檢察官偵訊中具結之證述一致（見
      投集警偵字第00990006493號卷第22至23頁、99年度選偵
      字第60號偵卷第129頁）。並有證人張主德於警詢時交出
      之賄款6000元扣案可資佐證，堪認證人鄭志哲有對證人張
      主德交付賄賂3000元，及向證人張主德之同居人楊劉摘預
      備交付賄賂3000元之犯行。
（三）有關犯罪事實欄一、（二）部分：
      此部分業據證人即原審共同被告鄭志哲於偵查、原審及本
      院審理中具結證述明確（見99年度選偵字第60號偵卷第51
      至52頁、原審卷(一)第241至242頁、本院卷第123頁），核
      與證人即原審共同被告胡安國於警詢、檢察官偵訊中具結
      之證述相符（見投集警偵字第00990006493號卷第24至25
      頁、99年度選偵字第60號偵卷第109至111頁），且與證人
      胡郭秀鑾於警詢、檢察官偵訊中具結之證述一致（見投集
      警偵字第00990006493號卷第28至29頁、99年度選偵字第
      60號偵卷第129頁）。並有證人胡安國於警詢時交出之賄
      款6000元扣案可資佐證，堪認證人鄭志哲有對證人胡安國
      交付賄賂3000元、預備行求賄賂胡仲山，以及預備交付賄
      賂3000元予胡郭秀鑾等犯行。
（四）有關犯罪事實欄一、（三）部分：
  １、此部分業據證人即原審共同被告鄭志哲於偵查、原審及本
      院審理中具結證述無訛（見99年度選偵字第60號偵卷第52
      至53頁、第207至208頁、原審卷(一)第242至246頁、本院卷
      第119頁背面至120頁），復經證人即共同被告林添丁於偵
      查、原審審理中具結證述有投票行賄之犯行（見99年度選
      偵字第60號偵卷第76至77頁、原審卷(一)第254至258頁），
      且與證人即原審共同被告劉麗玉於警詢、檢察官偵訊中具
      結之證述（見投集警偵字第00990006501號卷第14至16頁
      、99年度選偵字第60號偵卷第147至148頁）、證人即原審
      共同被告黃福生於警詢、檢察官偵訊中具結之證述（見投
      集警偵字第00990006501號卷第19至21頁、第23至25頁、9
      9年度選偵字第60號偵卷第222至223頁）、證人黃秀玲於
      警詢、檢察官偵訊中具結之證述（見投集警偵字第009900
      06501號卷第26至28頁、99年度選偵字第60號偵卷第154至
      155頁）相符而無矛盾之處。此外，並有被告林添丁於原
      審審理中主動交出所收受之賄賂6000元、證人劉麗玉於原
      審審理中主動交出收受之賄賂9000元、證人黃福生於原審
      審理中主動交出收受之賄賂9000元扣案可資佐證。堪認證
      人鄭志哲對被告林添丁交付賄賂6000元，預備向其配偶翁
      美津及女兒林怡佳投票行賄，以及證人鄭志哲轉交18000
      元賄賂予被告林添丁，請被告林添丁向證人劉麗玉交付賄
      賂3000元，及向證人劉麗玉戶內具有投票權之配偶黃志成
      及女兒黃郁珍預備交付賄賂6000元，暨請被告林添丁向證
      人黃福生、黃秀玲交付賄賂6000元，向證人黃福生之女婿
      劉政判預備交付賄賂3000元。
  ２、關於證人即原審共同被告鄭志哲交付賄賂24000元、競選
      活動公關費用5000元予被告林添丁之細節等情，證人鄭志
      哲於原審審理中證稱：其是一次將29000元交付予林添丁
      等語（見原審卷(一)第244頁），證人即共同被告林添丁於
      原審審理中證稱：鄭志哲是分2次將29000元交付予其等語
      （見原審卷(一)第256頁），其2人上開證述雖略有不一，惟
      證人鄭志哲、林添丁2人均不否認渠等有交付及收受上開
      賄賂、競選活動公關用費一事，而依被告林添丁於偵訊中
      供稱：鄭志哲拿錢給其是分開拿的，是其在跟黃福生買票
      前1或2天，在集集鎮驛站廣場鄭志哲叫其去鄭志哲住家拿
      18000元，要其去向黃福生及劉麗玉買票，其這一戶的錢
      是大約在5月底在鄭志哲住處拿的等語（見99年度選偵字
      第60號偵卷第75至76頁），復於原審審理中以證人身分具
      結證述：「（問：你跟鄭志哲說你家、黃福生、劉麗玉家
      中有幾票後，鄭志哲有無拿錢給你？）他有拿29000元給
      我。」、「（問：這29000元是如何拿給你的？）鄭志哲
      在他家拿給我的，我記得是分兩次拿給我的，第1次是拿
      6000元給我，是我家的兩票，1票3000元，第2次拿18000
      元、5000元給我，18000元是黃福生和劉麗玉他們家各3票
      ，共6票18000元，5000元是要買檳榔、香菸請選民的。」
      、「（問：為何鄭志哲說是一次拿29000元給你，與你所
      說的不同？）我記得是分兩次拿給我，但是總共就是2900
      0元沒有錯。」、「（問：你和鄭志哲討論向劉麗雲家買
      票的情形和鄭志哲拿兩次錢給你這件事情，這3件事情哪
      一件先發生？）鄭志哲分兩次拿錢給我，第1次拿6000元
      給我後，我和鄭志哲討論起向劉麗雲家買票的事情，我說
      我不方便向劉麗雲買票，之後鄭志哲再拿第2次的錢給我
      。」等語（見原審卷(一)第255至258頁）。觀以證人林添丁
      上開證述內容，足見證人林添丁對於證人鄭志哲交付2900
      0元款項是分2次交付一情，其於偵訊及原審審理中均證述
      一致，並無齟齬，且審酌證人林添丁於99年6月10日在偵
      訊中即為上開證述，距離被告鄭志哲交付款項之時間較近
      ，證人林添丁當時記憶應較深刻，不致因時隔日久而遺忘
      案情，亦較無來自其餘被告或其他成員同庭在場之壓力，
      或事後編造、串謀而故為迴護被告等之機會，是本院認就
      證人鄭志哲交付之賄賂24000元及競選活動公關費用5000
      元予被告林添丁一節，應以證人即被告林添丁上開證述：
      被告鄭志哲是分2次交付賄賂24000元、競選活動公關費用
      5000元等情較為可採。
（五）有關犯罪事實欄一、（四）部分：
  １、此部分業據證人即原審共同被告鄭志哲於偵查、原審及本
      院審理中具結證述無訛（見99年度選偵字第60號偵卷第51
      至52頁、原審卷(一)第243至244頁、本院卷第119頁背面至
      120頁），復經證人即共同被告林添丁於原審審理中具結
      證述有投票行賄之犯行（見原審卷(一)第258至259頁），且
      與證人即原審共同被告劉麗雲於警詢、檢察官偵訊中具結
      之證述（見投集警偵字第00990006493號卷第31至32頁、
      99年度選偵字第60號偵卷第123至124頁）。此外，並有證
      人劉麗雲於警詢時交出之賄款3000元扣案可資佐證，堪認
      證人鄭志哲有對證人劉麗雲交付賄賂3000元之犯行。
  ２、證人即原審共同被告鄭志哲於原審審理中具結證稱：「（
      問：你在99年5、6月間，你有無向劉麗雲買票？）有，林
      添丁在99年5月底時，在集集鎮○○街等垃圾車時遇到我
      ，林添丁跟我說他很難遇到劉麗雲，如果我有遇到劉麗雲
      ，再拿錢給劉麗雲，我在99年6月初某日，在集集鎮○○
      街遇到劉麗雲，她正好要去買菜，我就拿3000元給劉麗雲
      ，我跟劉麗雲說錢是葉永豐的，我沒有特別說要投票給葉
      永豐，劉麗雲就知道了。」、「（問：為何林添丁會要你
      遇到劉麗雲時，向劉麗雲買票？）因為劉麗雲住在另外一
      個候選人陳榮森的阿姨家旁邊，所以林添丁要拿錢給劉麗
      雲比較不方便，因此林添丁才會要我遇到劉麗雲時再拿錢
      給劉麗雲。」、「（問：林添丁是否也有幫葉永豐競選？
      ）有。」、「（問：你交給林添丁29000元為何不包括向
      劉麗雲買票的錢？）他本來只有跟我說要向劉麗玉、黃福
      生買票，沒有跟我提到說要向劉麗雲買票，是我拿29000
      元給林添丁之後，他才跟我提到說劉麗雲也可以幫忙，要
      我再遇到劉麗雲時再拿錢給她。」、「（問：你跟林添丁
      要怎麼確定是誰會先遇到劉麗雲？）因為劉麗雲住在另外
      一個候選人阿姨家的隔壁，林添丁不方便自己向劉麗雲買
      票，所以林添丁才要我在街上遇到劉麗雲時再拿錢給劉麗
      雲。」等語（見原審卷(一)第243、249至250頁），依證人
      鄭志哲上開證述內容，足見證人鄭志哲交付賄賂予證人劉
      麗雲，是依被告林添丁向其表示證人劉麗雲在本屆南投縣
      集集鎮鎮民代表選舉中亦表支持被告葉永豐，因證人劉麗
      雲住在第三選區另一候選人陳榮森之阿姨家隔壁，被告林
      添丁不方便親自交付賄賂，建請證人鄭志哲自己向證人劉
      麗雲行賄。另證人即被告林添丁於原審審理中以證人身分
      證稱：「（問：你有無跟鄭志哲說過也可以向劉麗雲買票
      的事情？）我有跟鄭志哲說劉麗雲是鄰居，但是有另外一
      個候選人陳榮森的親戚就住在劉麗雲的隔壁，我不方便去
      向劉麗雲買票，…。」、「（問：你自己本來有無意思向
      劉麗雲買票？）有這樣的想法和計畫，之前我也有跟鄭志
      哲私底下聊到可以向劉麗雲買票，但是後來我都沒有遇到
      劉麗雲，而且劉麗雲住另一位候選人親戚的隔壁，我不方
      便去向她買票，後來鄭志哲就跟我說他有遇到劉麗雲並且
      已經向劉麗雲買票了。」等語（見原審卷(一)第258、262頁
      ），依證人林添丁上開證述，足見被告林添丁對於要向證
      人劉麗雲投票行賄一事，本在計畫中，亦曾向證人鄭志哲
      建議由證人鄭志哲親自交付賄賂予證人劉麗雲。是互核證
      人鄭志哲及林添丁上開證述內容，證人鄭志哲交付賄賂30
      00元予證人劉麗雲，要求證人劉麗雲於本屆南投縣集集鎮
      鎮民代表選舉投票日，投票支持被告葉永豐，應係在證人
      鄭志哲、林添丁2人謀議計畫中，堪認其2人對於證人劉麗
      雲投票行賄之犯行，有犯意聯絡與行為分擔，至為灼然。
（六）被告葉永豐雖辯稱：其與鄭志哲、林添丁2人無犯意聯絡
      ，其並未交付賄款予鄭志哲，要鄭志哲向張主德、胡安國
      等及其戶內具有投票權之家屬、或透過林添丁向劉麗玉、
      黃福生及渠等戶內具有投票權家屬等人買票行賄云云。惟
      按共同正犯之成立，祇須具有犯意之聯絡，行為之分擔，
      既不問犯罪動機起於何人，亦不必每一階段犯行，均經參
      與。再共同正犯間，非僅就其自己實施之行為負其責任，
      並在犯意聯絡之範圍內，對於他共同正犯所實施之行為，
      亦應同負全部責任（最高法院34年度上字第862號、32年
      度上字1905號、91年度臺上字第50號判例參照）。又按共
      同正犯之意思聯絡，不限於事前有所協議，其於行為當時
      ，基於相互之認識，以共同犯罪之意思參與者，亦無礙於
      共同正犯之成立（參考最高法院73年度臺上字第1886號判
      例意旨），亦即共同之行為決意不一定要在事先即行為前
      便已存在，行為當中始先後形成亦可，亦即學說上所謂之
      承繼共同正犯。又共同正犯，各正犯間並以不有直接犯意
      聯絡為限，間接犯意聯絡亦包括在內（參考最高法院30年
      度上字第870號、34年度上字第862號、73年度臺上字第18
      66號、73年度臺上字第2364號、77年度臺上字第2135號判
      例意旨）：
  １、證人即原審共同被告鄭志哲於原審審理中以證人身分具結
      證稱：「（問：第19屆南投縣集集鎮第三選區鎮民代表的
      選舉你有無幫誰競選？）我幫葉永豐競選。」、「（問：
      為何你會拿6000元給張主德？）在99年5月底在葉永豐南
      投縣集集鎮○○路174號住處泡茶時，葉永豐告訴我說如
      果看到張主德時，就拿6000元給張主德。」、「（問：你
      有無問葉永豐為何要拿6000元給張主德？）葉永豐說6000
      元是選舉買票的費用。」、「（問：葉永豐有無說1票多
      少錢？）他說1票3000元。」、「（問：葉永豐有無跟你
      說6000元是要給張主德和楊劉摘，1人3000元？）有。」
      、「（問：你是在何時、何地向葉永豐拿你先墊付給張主
      德的6000元？）在我拿錢給張主德後的兩、三天，我就去
      葉永豐家，他也在家裡，葉永豐就把6000元還給我。」、
      「（問：99年5月底某日，有無向胡安國買票？）有。」
      、「（問：可否說明詳細情詳？）在99年5月底某日傍晚
      ，在葉永豐家泡茶時，看到胡安國在外面正好騎機車回他
      家，葉永豐就說胡安國也很難遇到人，那現在有看到就趕
      緊拿錢給他，葉永豐就拿9000元給我，跟我說拿錢過去給
      胡安國，胡安國戶籍內有3個人，你拿9000元給他，他就
      知道了，葉永豐拿錢給我後沒幾分鐘我就去胡安國家了，
      …但是胡安國只收6000元，胡安國跟我說他父親現在住院
      是植物人，沒辦法回來選舉。」、「（問：你拿錢給胡安
      國後，有無跟葉永豐回報？）我拿錢給胡安國之後，馬上
      又回到葉永豐家，我跟葉永豐說胡安國只收兩票的錢6000
      元，葉永豐就說剩下3000元就先放在我這邊。」、「（問
      ：你拿給劉麗雲的3000元是誰給你的？）就是原本葉永豐
      要我拿給胡安國的9000元，胡安國只收6000元，所剩下的
      那3000元。」、「（問：你有無在99年4、5月間交付2900
      0元給林添丁？）有，在99年5月下旬時。」、「（問：29
      000元的來源為何？）是葉永豐拿給我的。」、「（問：
      葉永豐為何會拿29000元要你轉交林添丁？）因為林添丁
      在99年4、5月間時，在集集驛站廣場那裡對葉永豐說要幫
      忙葉永豐競選拉票，我當時也有在場聽到。」、「（問：
      葉永豐是在何時拿29000元給你要你轉交給林添丁？）在
      99年5月底，在南投縣集集鎮○○路174號葉永豐住處拿給
      我的。」、「（問：葉永豐有無跟你說這29000元要如何
      使用？）林添丁在99年5月底有跟我說他家鄰居，黃福生
      家裡有3票，劉麗玉家也有3票，要我轉告葉永豐，我就跟
      葉永豐說林添丁告訴我黃福生和劉麗玉家裡各有3票，葉
      永豐跟我說給劉麗玉、黃福生家裡各3票，共6票是18000
      元，林添丁家裡有2票是6000元，另外5000元是請林添丁
      在拉票時幫忙買一些檳榔、香菸請選民，所以加起來一共
      是29000元。」、「（問：你交付29000元給林添丁時，有
      無跟他說錢是從何而來？）我有跟林添丁說錢是葉永豐拜
      託我拿給他的。」、「（問：你本來要給胡安國的9000元
      ，後來胡安國只收6000元，你後來跟葉永豐報告時，葉永
      豐有無跟你說剩下的3000元作何用途？）他沒有說什麼，
      只是要我把3000元先放在身上。」、「（問：你剛剛陳述
      你拿3000元給劉麗雲之後，沒有向葉永豐回報，為何你可
      以自己決定這3000元的用途？）因為葉永豐很信任我，我
      把這3000元拿去買票他應該沒有意見。」「（問：葉永豐
      有無跟你說向胡安國買票剩下的3000元要拿去跟別人買票
      用？）他沒有特別指示這樣說，他只說3000元先放在我這
      邊，如果有需要的時候再拿去用，葉永豐說有需要再拿去
      用指的是如果有需要向別人買票時再拿去使用。」等語（
      見原審卷(一)第239至245頁、第252頁）。又其於本院審理
      時具結證稱：葉永豐約於99年5月中旬時在他位於集集鎮
      ○○路174號之家中，他提到說他鄰居胡安國的爸爸變成
      植物人，其可以去慰問，順便拜託他選舉時幫忙一下，投
      票給葉永豐，後來他交付賄選金額之地點均在他上開家中
      ，均是以現金交付等語（見本院卷第123頁）。證人鄭志
      哲就其交付賄款予證人張主德、胡安國、劉麗雲，另委請
      被告林添丁轉交賄款予證人劉麗玉、黃福生等人，並向渠
      等及渠等戶內同具有投票權之家屬投票行賄，其交付賄款
      金額、行賄等細節均能證述綦詳，亦與前揭證人張主德、
      胡安國、劉麗雲、黃福生、劉麗玉等人於警詢及偵訊中，
      及證人林添丁於偵訊及原審審理中證述投票行賄等情節大
      致吻合。再佐以證人鄭志哲於原審審理時即證述其與被告
      葉永豐並無仇恨等語（見原審卷(一)第239頁），亦於本院
      審理時證稱：葉永豐獅子會會長期間，跟其是好友，當時
      其二人交情很好，因為這樣子其願意幫他賄選，現在他還
      是擔任義消中隊的顧問等語（見本院卷第122頁背面）。
      被告葉永豐對此並無爭執，是以衡情證人鄭志哲應無虛構
      被告葉永豐請託其買票行賄，誣指被告葉永豐承擔嚴峻處
      罰後果之動機與必要。堪認證人鄭志哲係依被告葉永豐之
      指示，而為如犯罪事實欄一所示之買票賄選行為，其與被
      告葉永豐之間有犯意聯絡，當可認定。至於證人鄭志哲於
      原審中所指與被告葉永豐起意聯絡之時間為99年5月下旬
      某日，而於本院審理陳稱是同年中旬某日，此雖略有出入
      ，然此應係其對於時間未刻意記憶，以致事隔數月後到庭
      證述時，在推想回憶上未能明白確認所致，但其就主要事
      實部分則陳述一致，上開時間之出入，並不影響其陳述之
      可信性。另參酌其於原審時所稱其與被告葉永豐犯意聯絡
      後，再過2、3日交付予證人張主德，而證人鄭志哲一致證
      述交付予證人張主德之時間為99年5月下旬某日，以及衡
      諸一般選舉常態，發放買票賄賂之時間，以越接近投票日
      越能產生買票效益，是本院認此部分時間之認定，應以證
      人鄭志哲於原審中所述為可採，併予敘明。
  ２、證人即被告林添丁於原審審理中以證人身分證稱：「（問
      ：第19屆南投縣集集鎮第三選區鎮民代表選舉你有無幫葉
      永豐競選？）我有幫他助選。」、「（問：你是如何幫助
      葉永豐競選？）就是那一天葉永豐離開之後我私底下和鄭
      志哲談話，鄭志哲說一起來幫助葉永豐競選。」、「（問
      ：你是在何時、何地跟鄭志哲或葉永豐談到要用買票的方
      式選舉？）買票的事情我沒有直接跟葉永豐談過，都是鄭
      志哲跟葉永豐在談，應該是第19屆南投縣集集鎮第三選區
      鎮民代表候選人登記完畢後，詳細時間我忘記了，鄭志哲
      在集集驛站的廣場跟我說，看有可靠的選票再跟他說，意
      思是說有可靠的選票跟他說了之後再來買票。」、「（問
      ：為何你會認為是鄭志哲向葉永豐拿錢的？）因為之前就
      說要幫葉永豐助選了，所以我認為應該是鄭志哲向葉永豐
      拿錢的。」、「（問：為何你於99年6月10日偵訊時，你
      陳述葉永豐要你幫忙買票？〈提示99年選偵第60號卷第75
      頁〉我是說如果葉永豐要我幫忙買票，我就會幫忙他買票
      ，但是葉永豐沒有直接跟我說要我幫忙他買票，是葉永豐
      透過鄭志哲跟我說要我幫忙他買票。」等語（見原審卷(一)
      第254至257頁、第261頁）。再稽以證人鄭志哲於原審審
      理時之上開證述內容，堪認被告葉永豐係透過證人鄭志哲
      交付賄賂，委由被告林添丁向上開證人黃福生、劉麗玉及
      其等戶內具有投票權之家屬等人投票行賄。被告林添丁為
      被告葉永豐賄選過程中，雖未直接與被告葉永豐接觸，惟
      經由證人鄭志哲與被告葉永豐聯繫及轉交賄賂後，依被告
      葉永豐之指示，以1票3000元之代價向如犯罪事實一、（
      三）、（四）所示之具有投票權之人交付賄賂，被告葉永
      豐亦與證人鄭志哲、被告林添丁間有犯意之聯絡。再者，
      依前揭證人鄭志哲及林添丁於原審審理中證述內容以觀，
      證人鄭志哲交付賄賂3000元予證人劉麗雲，要求證人劉麗
      雲於本屆南投縣集集鎮鎮民代表選舉投票日，投票支持被
      告葉永豐等語，且依證人鄭志哲於原審審理中證稱：被告
      葉永豐指示向證人胡安國投票行賄所剩之3000元先放在身
      邊，如果需要向他人買票再拿去使用等語（見原審卷(一)第
      252頁），足見被告葉永豐就證人鄭志哲交付賄賂3000元
      予證人劉麗雲投票行賄一事，應係事先授權證人鄭志哲全
      權處理，準此，證人鄭志哲向證人劉麗雲投票行賄一事，
      被告葉永豐與被告林添丁、證人鄭志哲間亦有犯意聯絡，
      至為明確。
（七）被告葉永豐辯解不足採信之說明：
  １、就犯罪事實欄一、（一）部分，被告葉永豐之選任辯護人
      為其辯護稱：證人鄭志哲於99年6月10日、同年月21日警
      詢中陳稱，是於99年4底交付6000元給張主德，核與證人
      鄭志哲於偵查及原審審理中所稱之於99年5月間或99年5月
      底不符，差異甚大，可見其供述有瑕疵；證人張主德乃居
      住在被告葉永豐家對面，若被告葉永豐有意買票，自可於
      晚間登門買票；證人鄭志哲或認為只要賄款不是由其提供
      ，就可脫免或減輕刑責，因此推說賄款是由某一候選人提
      供，當屬可能云云。就此部分，證人鄭志哲於本院審理時
      具結證稱：其於警詢時對有關交錢給張主德的時間之陳述
      ，其記錯了，當時葉永豐跟其講到胡安國、張主德可以買
      票，但是張主德很難碰到他，他到處跑，所以其交給張主
      德是在同年5月中旬以後（意指同年月下旬某日），交付
      之次序是張主德先，然後再交給胡安國；其於警詢時陳稱
      葉永豐是於99年4月底跟其提到要去買張主德戶籍內兩票
      部分，是其陳述錯了，這都是同年5月中旬以後的事情等
      語（見本院卷第123頁背面至124頁）。上開交付賄賂時間
      之差異，僅係證人鄭志哲對於細節記憶有所缺漏之問題，
      但對於其有受被告葉永豐之託付而交付款項予重要事項，
      其之陳述則屬一致並無矛盾齬齟之處，況投票賄選案件有
      越接近投票日賄賂越有效益之特性，是證人鄭志哲於偵查
      及法院審理時所稱是99年5月中旬以後之同年月下旬某日
      發放，自屬符合常情，且證人鄭志哲於本院審理時就此出
      入之處，亦有澄清確認，自難僅以此細節之出入即遽論證
      人鄭志哲之全部證言不足採信。又被告葉永豐對於賄選買
      票之執行過程均委由證人鄭志哲出面處理，此種模式對被
      告應屬風險最小，一旦為檢警查獲，即可將刑事責任推卸
      於證人鄭志哲承擔，被告葉永豐可全身而退，故一般買票
      賄選案件殊少由候選人親自出面買票，此為本院承辦違反
      公職人員選舉罷免法案件所已知之事項，故縱證人張主德
      為被告葉永豐之鄰居，不由被告葉永豐親自出面而由證人
      鄭志哲出面，並不違反一般買票賄選案件之常態，況且證
      人鄭志哲於本院審理時亦證稱：在選舉期間是很敏感，葉
      永豐透過其去，這就是買票行為，他拿錢給其時，他說這
      個錢你拿去給某某人，要他們去投票，意思有是要去買票
      等語（見本院卷第120頁背面至121頁），亦可知被告葉永
      豐透過證人鄭志哲，目的亦是在避免偵查機關起疑。另證
      人鄭志哲亦因係本案共犯而判處刑責確定，辯護人並未提
      出依據，僅憑推測即認為其之供述是為卸免刑責，實難採
      信。
  ２、就犯罪事實欄一、（三）、（四）部分，被告葉永豐之選
      任辯護人辯護稱：證人鄭志哲於警詢、偵查及原審審理中
      ，就其向證人胡安國買票所剩3000元轉向證人劉麗雲買票
      部分，於警詢時說是「先代墊，之後再請款」，此與其於
      原審98年8月5日於訊問時所供「胡安國還給其3000元，其
      當天有跟葉永豐講此事，葉永豐跟其說這三千元先暫時放
      在其身上，但沒有說這三千元再去向別人買票，向劉麗雲
      買票這件事後來有沒有告訴葉永豐，其忘記了」不符，亦
      與原審99年9月13日行準備程序時所述「其將胡安國退給
      其之3000元放在其身上，日後將這3000元向劉麗雲買票這
      件事情，其有告訴葉永豐」相悖，且與其於原審99年11月
      4日審理時所言「其拿錢給胡安國後，馬上又回葉永豐家
      ，其跟葉永豐說胡安國只收兩票的錢6000元，葉永豐就說
      剩下3000元先永其這邊，其拿3000元給劉麗雲沒有跟葉永
      豐講，其將3000元拿去向劉麗雲買票，沒有回報」不符，
      復又與證人林添丁之證述不一致；又證人鄭志哲如何交付
      29000元給證人林添丁之時間、地點、次數，以及證人林
      添丁有無與被告葉永豐接洽如何買票賄選，及證人林添丁
      有無轉告可向劉麗雲買票等情節，證人鄭志哲所述不符，
      且與證人林添丁所述相悖；以上足見證人鄭志哲所云有關
      被告葉永豐委請其代為買票之陳述，確實有瑕疵而不足採
      信云云。然人類對於事物之注意及觀察，有其能力上之限
      制，未必如攝影機或照相機般，對所發生或經歷的事實能
      機械式無誤地捕捉，亦未必能洞悉事實發生過程之每一細
      節及全貌，且常人對於過往事物之記憶，隨時日之間隔而
      漸趨模糊或失真，自難期其如錄影重播般地將過往事物之
      原貌完全呈現，此外，因個人教育程度、生活經驗、語言
      習慣之不同，其表達意思之能力與方式，亦易產生差異，
      故供述證據每因個人觀察角度、記憶能力、表達能力、誠
      實意願、嚴謹程度及利害關係之不同，而有對相同事物異
      其供述之情形發生，而其歧異之原因，未必絕對係出於虛
      偽所致。是以證人或者證人間之陳述，遇有前後不一，或
      彼此互相齟齬之情形，應就其全盤陳述之意旨，佐以卷內
      證據為綜合判斷，並依據經驗法則及論理法則為認定，不
      可因偶有出入之處，即將證人之證言係出於虛偽而全部棄
      置不用。本院審酌證人鄭志哲上開陳述不一致部分，僅係
      有關如何取得、有無回報或者交付之時間、地點之細節上
      有所出入，此應係由於時間進行推移，致使其記憶模糊，
      亦涉及其之表達能力、誠實意願、嚴謹程度，以致有所差
      異，但對於被告葉永豐有交代其賄選及交付金額之重要事
      項，則自始一致，並無矛盾之處，辯護人因此即遽論證人
      鄭志哲之證言全部不可採信，尚與證據法則之心證取捨原
      則相違。而本院審酌證人鄭志哲於原審99年11月4日審理
      時之證述，係以證人身分在合議庭面前所為之證言，因經
      具結而得以科處刑責以擔保其出於真意陳述，且經檢察官
      、辯護人交互詰問以發覺真實，復賦予被告葉永豐在場得
      以質疑之機會，然證人鄭志哲仍為對被告葉永豐不利之陳
      述，又無違反經驗法則之處，則證人鄭志哲上開陳述出入
      之處，自應以其於原審99年11月4日審理時之證述為可採
      。
  ３、被告葉永豐之選任辯護人另辯護稱：證人鄭志哲於警詢時
      曾供稱交付給張主德、楊劉摘、胡安國之金錢是慰問金、
      急難救助金，99年端午節是同年6月16日，其於99年5月下
      旬間給付慰問金，尚與端午節發放慰問金之時間相當云云
      。就此證人鄭志哲於本院審理時具結證稱：其於97年7月1
      日至98年6月30日間擔任獅子會秘書，葉永豐擔任獅子會
      會長，秘書是負責文書工作，下一屆會長是林先生，其於
      再下一屆擔任會長，其除上開職務外，另擔任義消中隊長
      ，葉永豐是義消中隊顧問，他會給顧問會一年20000元，
      這是對外公開的固定金額，所有顧問均是一年20000元，
      葉永豐擔任獅子會會長及競選本次鎮代表期間，他均有給
      過顧問費用；其拿給張主德、楊劉摘、胡安國、林添丁的
      錢，是從葉永豐那邊來的，這些錢是在他家由他拿給其的
      ；其於99年6月10日警詢中，曾說過兩種說法，一個是錢
      從葉永豐那裡來，一個是獅子會那裡來的，但應該是葉永
      豐的錢，因為他當時沒有擔任會長，其於警詢時亦有講是
      慰問胡安國他爸爸，葉永豐認為在選舉期間他自己去慰問
      會有嫌疑不方便，所以才由其去，但是選舉期間會有賄選
      的嫌疑，拿給胡安國他們時，也有拜託他要投票，說那是
      葉永豐要給他的，他知道要投票給他，在選舉期間這是很
      敏感，葉永豐透過其去，這就是買票的行為，當時他拿錢
      給其時，他說這個錢你拿去給某某人，要他們去投票這樣
      子，他所講的意思有要去買票；楊劉摘那戶是在急難救助
      金名冊內，因為他有一點失智，但沒有包括張主德、胡安
      國，而胡安國的爸爸也不在急難救助名冊內，慰問金是例
      行發行，每屆獅子會會長都有，獅子會一年就是中秋節及
      春節兩次發放慰問金，端午節沒有發放，慰問金的金額要
      看人數多寡及獅子會裡的錢，通常是每人1200元，如果還
      有經費，會買日用品，這次分別拿3000元給張主德、胡安
      國、楊劉摘，主要是為了要他們投票給葉永豐，其在偵查
      中沒有說過要給張主德、楊劉摘、胡安國的錢是慰問金及
      急難救助金，其是跟他們說這是葉永豐要給你們的等語（
      見本院卷第119至122頁）。由證人鄭志哲之上述證言中可
      知，其於99年6月10日警詢中，固曾供述獅子會交付急難
      救助金或慰問金予云云，然其於本院審理時業已明白證述
      ，其所屬之獅子會並無於端午節發放急難救助金或慰問金
      ，且於春節或中秋節發放之慰問金為1200元及日用品，金
      額亦非每人3000元，況且被告葉永豐當時已非該獅子會之
      會長，亦不可能指示證人鄭志哲以獅子會名義發放急難救
      助金或慰問金，足見證人鄭志哲會於警詢中有此部分之陳
      述，應係其當時經通知到案，對於犯罪事實仍有所保留不
      願完全承認之故。且參酌證人張主德、胡安國於警詢中之
      陳述，均未提及有獅子會發放急難救助金或慰問金之情事
      ，反而證述每人3000元係買票賄選之金額，要其投被告葉
      永豐等語（見投集警偵字第00990006493號卷第17至18頁
      、第24至25頁），亦足可認證人鄭志哲於警詢之此部分陳
      述，並不足採信，辯護人此部分辯護意旨亦無從為被告葉
      永豐有利之認定。
（八）按公職人員選舉罷免法第99條第1項投票行賄罪，以對於
      有投票權之人，行求期約或交付賄賂或其他不正利益，而
      約其不行使投票權或為一定之行使者為構成要件。其行求
      期約、交付行為，係屬階段行為，其行求賄選階段，屬行
      賄者單方意思表示行為，不以相對人允諾為必要，而交付
      賄選階段，除行賄者有實施交付賄賂行為外，因對收受賄
      賂者，刑法第143條有投票受賄罪之處罰規定，2者乃必要
      共犯中之對向犯，以2個以上之行為者，彼此相互對立之
      意思經合致而成立犯罪，雖不以收受者確已承諾，或進而
      為一定投票權之行使為必要，仍須於行賄人交付賄賂或其
      他不正利益時，受交付之相對人對其交付之目的已然認識
      而予收受，其交付賄賂或其他不正利益之犯行始克成立，
      行賄者方得論以交付賄賂罪（最高法院94年度臺上字第38
      19號判決參照）：
  １、證人鄭志哲交付上開金錢予證人張主德、胡安國、劉麗雲
      時，明白表示請其等支持集集鎮民代表候選人葉永豐等情
      ，業據證人張主德於警詢及偵訊中均證稱：鄭志哲拿6000
      元給其時，有交代其和楊劉摘將選票投給鎮民代表登記第
      2號（即指被告葉永豐）等語（見投集警偵字第009900064
      93號卷第17至18頁、99年度選偵字第60號偵卷第99頁）；
      證人胡安國於警詢中證稱：鄭志哲到其住處拿錢給其時，
      請其支持葉永豐，其有表示支持等語（見投集警偵字第00
      990006493號卷第24頁背面至25頁）、於偵訊中證稱：鄭
      志哲要其在這次鎮民代表選舉支持葉永豐，並交付6000元
      給其，其把錢收下且同意等語（見99年度選偵字第60號偵
      卷第110頁）；證人劉麗雲雖於警詢中曾證稱：鄭志哲還
      沒說要其將票投給何人，其忙著進貨就先離開等語，但其
      於同時亦證稱：其知道鄭志哲是幫葉永豐助選，心理知道
      鄭志哲交付的錢是賄選的錢，要其支持葉永豐的意思，不
      然不會平白給其錢等語，於偵查中亦為相同之證述（見投
      集警偵字第00990006493號卷第31頁背面、99年度選偵字
      第60號偵卷第124頁）。足見證人鄭志哲交付前揭金錢予
      證人張主德、胡安國及劉麗雲時，既已表明是向證人張主
      德、胡安國及其等家屬、證人劉麗雲行賄買票之對價，足
      以證明被告葉永豐、證人鄭志哲主觀上確實具有行賄之犯
      意，而約使有投票權人為投票權一定之行使，證人張主德
      、胡安國及劉麗雲於收受證人鄭志哲所交付之賄款時，已
      知悉證人鄭志哲是要其等投票支持被告葉永豐，而收受該
      金錢，是被告葉永豐、證人鄭志哲與證人張主德、胡安國
      及劉麗雲間，乃基於投票賄賂之意思表示合致，而分別交
      付、收受該賄賂。
  ２、被告林添丁交付賄款予證人劉麗玉、黃福生時，已明白表
      示請其等支持集集鎮民代表候選人葉永豐等情，除據被告
      林添丁供述如前外，並據證人劉麗玉於警詢及偵查中均證
      稱：林添丁拿錢給其時，要其將票投給2號葉永豐等語（
      見投集警偵字第00990006501號卷第15至16頁、99年度選
      偵字第60號偵卷第148頁）。又證人黃福生雖於99年6月14
      日警詢中陳述：當時林添丁走之前交代他還會再來，他還
      沒跟其講投給誰云云（見投集警偵字第00990006501號卷
      第20頁），然證人黃福生於99年6月21日警詢時業己證稱
      ：林添丁拿錢給其時，要其在本屆鎮民代表選舉中投票支
      持2號葉永豐，其把錢收下並同意林添丁等語等語（見投
      集警偵字第00990006501號卷第24頁），且於同日偵查中
      亦為相同陳述並稱：今日在調查站所言較詳細等語（見99
      年度選偵字第60號偵卷第223頁）。另證人黃秀玲於警詢
      及偵查中亦陳稱：其父親黃福生在其南投縣集集鎮玉映里
      初中巷16號家中，轉交賄款共6000元給其，是跟其丈夫2
      票之選票錢等語（見投集警偵字第00990006501號卷第27
      頁、99年度選偵字第60號偵卷第154至155頁）。足見被告
      林添丁交付前揭金錢予證人劉麗玉及黃福生時，既已表明
      是向證人劉麗玉、黃福生及其等同戶具投票權之家人行賄
      買票之對價，足以證明被告林添丁主觀上確實具有行賄之
      犯意，而約使有投票權人為投票權一定之行使，證人劉麗
      玉及黃福生於收受被告林添丁所交付之賄款時，已知悉被
      告林添丁是要其等投票支持被告葉永豐，而收受該金錢，
      是被告葉永豐、林添丁、證人鄭志哲與證人劉麗玉、黃福
      生、黃秀玲間乃基於投票賄賂之意思表示合致，而分別交
      付、收受該賄賂。至於證人黃秀玲雖於警詢及偵查中陳稱
      ：其父親黃福生沒有講要投給幾號候選人，父親叫其自己
      去處理云云，然證人黃福生已明確陳述：林添丁拿錢給其
      時，要其投票支持2號候選人葉永豐等語，復又將2票6000
      元之金額轉交給證人黃秀玲，且1票3000元為高額之賄賂
      ，衡諸常情，證人黃福生豈有未告知何位候選人買票，證
      人黃秀玲又豈有不加以詢問之道理，是證人黃秀玲此部分
      證言不足採信。
（九）再按公職人員選舉罷免法第99條第1項之賄選罪係以對於
      有投票權之人，行求期約或交付賄賂或其他不正利益，而
      約其不行使投票權或為一定之行使為構成要件。亦即須視
      行為人主觀上是否具有行賄之犯意，而約使有投票權人為
      投票權一定之行使或不行使；客觀上行為人所行求期約或
      交付之賄賂或不正利益是否可認係約使投票權人為投票權
      之一定行使或不行使之對價；以及所行求、期約、交付之
      對象是否為有投票權人而定。上開對價關係，在於行賄者
      之一方，係認知其所行求、期約或交付之意思表示，乃為
      約使有投票權人為投票權一定之行使或不行使；在受賄者
      之一方，亦應認知行賄者對其所行求、期約或交付之意思
      表示，乃為約使其為投票權一定之行使或不行使。且對有
      投票權人交付之財物或不正利益，並不以金錢之多寡為絕
      對標準，而應綜合社會價值觀念、授受雙方之認知及其他
      客觀情事而為判斷（最高法院92年臺上字第893號判例要
      旨參照）。又公職人員選舉罷免法第99條第1項之投票行
      賄罪，以該賄賂或其他不正利益之交付與其約使有投票權
      人之行使或不行使投票權之間具有對價關係為必要；亦即
      該財物或不正利益之交付，必須足以動搖或影響有投票權
      人之投票意向，始屬相當（最高法院92年度臺上字第3644
      號判決參照）。查被告葉永豐交付予證人鄭志哲之上開款
      項，委由證人鄭志哲交付予證人張主德、胡安國、鄭麗雲
      之款項（金額如附表編號一、二、六所示），另透過證人
      鄭志哲轉交賄款24000元予被告林添丁，分別向被告林添
      丁之家屬（翁美津、林怡佳）預備行賄，及委由被告林添
      丁陸續交付予證人劉麗玉、黃福生之金錢（金額如附表編
      號三、四、五所示），依目前社會價值觀念、授受雙方之
      認知及物價水準判斷之客觀情狀以觀，該金額足以動搖、
      影響上開有投票權人之投票意向，足認該現金之交付、收
      受與投票權為一定行使間，具有對價關係。
（十）被告葉永豐之選任辯護人於本院審理時請求勘驗證人鄭志
      哲於99年6月10日警詢筆錄之錄音光碟，並於本案辯論終
      結後提出上開警詢光碟之譯文，然上開證人鄭志哲之警詢
      陳述，並未經本院採為認定被告葉永豐有罪之證據，且就
      該次警詢陳述，證人鄭志哲業於本院審理時證述明白，本
      院亦敘明不足採信之心證理由（詳見理由二、（七）、３
      所述），是此部分聲請核屬已明瞭而無再調查之必要，應
      予駁回。綜上所述，被告葉永豐、林添丁發放現金之行為
      ，其主觀上有約使有投票權人為投票權一定之行使，投票
      圈選被告葉永豐之賄選犯意，且客觀上已足認該交付之現
      金係約使投票權人為投票權一定行使之對價至明。本案事
      證明確，被告葉永豐、林添丁投票行賄之行為，均洵堪認
      定。
三、論罪科刑之理由：
（一）按投票行賄罪之處罰分別規定於刑法第144條及公職人員
      選舉罷免法第99條第1項，而本案係公職人員選舉罷免法
      第2條第2款規定之地方公職人員選舉，公職人員選舉罷免
      法第99條第1項自屬刑法第144條之特別法，依特別法優於
      普通法之規定，應優先適用公職人員選舉罷免法。次按公
      職人員選舉罷免法第99條第1項之投票行賄罪，以對於有
      投票權之人，行求、期約或交付賄賂或其他不正利益，而
      約其不行使投票權或為一定之行使者，為其構成要件。行
      求、期約、交付行為，係屬階段行為，已進行至高階層次
      者，即依吸收關係就所達成之高階行為論罪，但如有將進
      而未至之階段，則應就所已進行之階段論罪。而行求賄賂
      階段，屬行賄者單方意思表示行為，不以相對人允諾為必
      要；而期約賄選階段，係以行賄者與受賄者雙方，彼此間
      相互對立之意思，經合致而成立之犯罪，屬於對向犯之一
      種。從而必須能證明渠等之間，對於行賄、受賄之意思，
      已相合致，方足以論罪科刑；而交付賄賂階段，則以行賄
      者已實行交付賄賂之行為，一經交付賄賂，罪即成立，雖
      不以收受者確已承諾或進而為一定投票權之行使為必要，
      但仍以收受者確已收受賄賂，且有受賄意思者為限（最高
      法院98年度臺上字第714、4795、7877號判決意旨參照）
      。申言之，公職人員選舉罷免法第99條第1項之投票行賄
      罪，其行求、期約、交付行為，係屬階段行為，經過行求
      、期約而交付賄賂或不正利益者，應依交付行為處斷；又
      所謂行求賄選階段，係指行賄者單方意思表示行為，不以
      相對人允諾為必要；而交付賄選階段，則除行賄者有實施
      交付賄賂行為外，因對收受賄賂者，刑法第143條有投票
      受賄罪之處罰規定，二者乃必要共犯中之對向犯，以2個
      以上之行為者，彼此相互對立之意思經合致而成立犯罪，
      雖不以收受者確已承諾，或進而為一定投票權之行使為必
      要，仍須於行賄人交付賄賂或其他不正利益時，受交付之
      相對人對其交付之目的已然認識而予收受，其交付賄賂或
      其他不正利益之犯行始克成立，行賄者始成立交付賄賂罪
      ，否則尚屬期約或行求之階段（最高法院93年度臺上字第
      2672號判決參照）。是核被告葉永豐就犯罪事實欄一、（
      一）、（二）、（三）、（四）之犯行，被告林添丁就犯
      罪事實欄一、（三）、（四）之犯行，均係犯公職人員選
      舉罷免法第99條第1項之對於有投票權之人，交付賄賂，
      而約其投票權為一定之行使罪。被告葉永豐、林添丁於交
      付賄賂之前所為之行求、期約賄賂行為，應為高度之交付
      賄賂行為所吸收，均不另成立行求、期約賄賂罪。
（二）再按公職人員選舉罷免法之投票行賄罪係侵害國家法益之
      罪，以一行為同時對多數有投票權之人交付賄賂，約其不
      行使投票權或為一定之行使，祇侵害一個國家法益，應僅
      成立一投票行賄罪。而該罪之預備犯，僅止於該罪著手實
      行前之準備階段，嗣若進而實行行賄之行為，即為行賄所
      吸收，不另論罪。則以一行為同時對多數有投票權人行賄
      ，尚且論以一罪，其以一行為同時對多數有投票權之人部
      分賄選，部分尚在預備賄選階段，尤僅能論以一罪（最高
      法院98年度臺上字第928、1951、5887號判決意旨參照）
      。本案被告葉永豐對證人鄭志哲指示，交付賄賂6000元予
      證人張主德之同時，委請證人張主德轉交賄款3000元予其
      戶內具有投票權之家屬楊劉摘，證人鄭志哲交付賄賂予證
      人胡安國之同時，委請被告胡安國轉交賄款予戶內具有投
      票權之家屬胡郭秀鑾3000元、對有投票權家屬胡仲山預備
      行求賄賂，另被告葉永豐託由證人鄭志哲再轉由被告林添
      丁預備交付其配偶翁美津、女兒林怡佳6000元，又分別交
      付賄賂9000元予證人劉麗玉、黃福生之同時，委請證人劉
      麗玉、黃福生2人分別轉交賄款金額每位3000元予其等戶
      內其他有投票權之家屬黃志成、黃郁珍、劉政判（以上未
      收受賄賂）、黃秀玲（已收受賄賂），各次之間係同時對
      彼等本人行賄及預備對彼等戶籍內有投票權多人行賄，即
      認被告葉永豐、林添丁分別係以一行為同時實行賄選及預
      備賄選，自應論以一投票交付賄賂罪。檢察官起訴書雖未
      論及被告葉永豐、林添丁上開預備行求、交付賄賂之部分
      ，惟此部分與起訴經本院論罪科刑之投票交付賄賂部分，
      具單純一罪關係，本院自得併予審究。另外，起訴書雖就
      被告林添丁收受證人鄭志哲所交付之6000元部分（即本判
      決犯罪事實一、（三）、１部分），於犯罪事實記載：被
      告林添丁明知該6000元係請其戶內具有投票權之家屬於投
      票日支持被告葉永豐，被告林添丁仍予收受等語（見起訴
      書第5頁第5至7行），另於證據並所犯法條欄三並記載：
      被告林添丁所為，係違反公職人員選舉罷免法第99條第1
      項之投票行賄及刑法第143條第1項之投票受賄罪嫌，該二
      犯行，犯意各別，行為互殊，請予分論併罰，至被告林添
      丁以選民身分所收受之賄賂6000元，請依刑法第143條第2
      項之規定，宣告沒收等語（見起訴書第8頁第16至18行、
      第25至26行、第9頁第13至16行），是依上開記載，就被
      告林添丁此部分之行為，起訴意旨認其係犯刑法第143條
      第1項之投票受賄罪嫌，原審及本院經調查結果，認其係
      預備對於有投票權人，交付賄賂，而約其投票權為一定之
      行使。檢察官上訴意旨認為此部分所適用之法條已有變更
      ，應依刑事訴訟法第300條規定，變更起訴法條云云。然
      依上述之說明，行為人以一行為同時對多數有投票權人行
      賄，僅論以一罪，則以一行為同時對多數有投票權之人部
      分賄選，部分尚在預備賄選階段，尤僅能論以一罪，又此
      部分6000元與被告林添丁其他自證人鄭志哲處收取之1800
      0元（即本判決犯罪事實一、（三）、２、３部分），係
      同時收取，是本案被告林添丁並未如檢察官上訴意旨所載
      ，成立公職人員選舉罷免法第99條第2項之預備對於有投
      票權之人，交付賄賂，而約其投票權為一定之行使罪，在
      論罪上，被告林添丁之行為，仍是成立公職人員選舉罷免
      法第99條第1項之對於有投票權之人，交付賄賂，而約其
      投票權為一定之行使罪，核與本判決犯罪事實一、（三）
      、２、３之起訴法條相符，是無變更起訴法條之必要，併
      予敘明。
（三）有關共犯部分，被告葉永豐就犯罪事實欄一、（一）、（
      二）部分，與證人鄭志哲間，有犯意聯絡及行為分擔，應
      論以共同正犯。就犯罪事實欄一、（三）部分，被告葉永
      豐、林添丁2人與證人鄭志哲間，有犯意聯絡及行為分擔
      ，應論以共同正犯。就犯罪事實欄一、（四）部分，被告
      葉永豐授權證人鄭志哲處理，證人鄭志哲依被告林添丁之
      建議而交付予證人劉麗雲投票行賄之犯行，被告葉永豐、
      林添丁與證人鄭志哲間有犯意聯絡，行為分擔，應論以共
      同正犯。
（四）刑法於94年2月2日修正公布（95年7月1日施行）刪除連續
      犯規定之同時，對於合乎接續犯或包括的一罪之情形，為
      避免刑罰之過度評價，已於立法理由說明委由實務以補充
      解釋之方式，發展接續犯之概念，以限縮數罪併罰之範圍
      。而多次投票行賄行為，在刑法刪除連續犯規定之前，通
      說係論以連續犯。鑑於公職人員選舉，其前、後屆及不同
      公職之間，均相區隔，選舉區亦已特定，以候選人實行賄
      選為例，通常係以該次選舉當選為目的。是於刪除連續犯
      規定後，苟行為人主觀上基於單一之犯意，以數個舉動接
      續進行，而侵害同一法益，在時間、空間上有密切關係，
      依一般社會健全觀念，難以強行分開，在刑法評價上，以
      視為數個舉動之接續實行，合為包括之一行為予以評價，
      較為合理，於此情形，即得依接續犯論以包括之一罪。否
      則，如係分別起意，則仍依數罪併合處罰，方符立法本旨
      （參照最高法院99年度第5次刑事庭會議決議(一)、99年度
      臺上字第4882號判決）。查被告葉永豐、林添丁及證人鄭
      哲志為上開投票賄選之行為，無非為使候選人即被告葉永
      豐當選南投縣集集鎮第19屆鎮民代表之賄選目的，被告葉
      永豐、林添丁與證人鄭志哲主觀上顯係基於單一犯意聯絡
      為之，且其3人持以交付或預備行求、交付賄賂之時間，
      均是在該次選舉日99年6月12日前之同年5月下旬某日至同
      年6月上旬某日間之十餘日內，交付對象限於渠等認識之
      友人或鄰居，在時間、空間上有密切關係，依一般社會健
      全觀念，難以強行分開，在刑法評價上，以視為數個舉動
      之接續實行，合為包括之一行為予以評價，較為合理，依
      上說明，應屬接續犯，而論以一罪。
（五）再按犯公職人員選舉罷免法第99條第1項之罪，在偵查中
      自白者，減輕其刑，公職人員選舉罷免法第99條第5項前
      段定有明文。查被告林添丁於99年6月10日偵訊時，坦承
      上開犯罪事實（見99年度選偵字第60號偵卷第73至76頁）
      ，其於偵查中自白前開投票行賄罪，依公職人員選舉罷免
      法第99條第5項前段規定，減輕其刑。
（六）原審以被告葉永豐、林添丁之罪證明確，予以論罪科刑，
      固非無見，惟(1)原審判決於理由中論及，被告葉永豐、證
      人鄭志哲未及給付委託證人張主德轉交賄款3000元予其戶
      內其他有投票權之家屬楊劉摘、未及給付委託證人胡安國
      轉交賄款3000元予其戶內其他有投票權之家屬胡郭秀鑾，
      被告葉永豐、證人鄭志哲上開預備交付賄賂部分，分別與
      證人張主德、胡安國有犯意聯絡，應論以共同正犯；另被
      告葉永豐、證人鄭志哲委由被告林添丁未及轉交預備賄賂
      金額予其具有投票權之家屬翁美津、林怡佳，及證人劉麗
      玉、黃福生、黃秀玲未及轉交預備賄賂金額予其具有投票
      權之家屬黃志成、黃郁珍、劉政判之預備交付賄賂部分，
      被告葉永豐、林添丁與證人鄭志哲，分別與證人劉麗玉、
      黃福生、黃秀玲，渠等間有犯意聯絡及行為分擔，應論以
      共同正犯云云（見原審判決第34至36頁），並於犯罪事實
      欄中為相同之認定云云。然證人即原審共同被告張主德、
      胡安國、劉麗玉及黃福生收受其具有投票權之家屬之賄賂
      3000元，參酌其於警詢及偵查中之陳述，係基於收受賄賂
      之犯意為之，此亦符合一般賄選收受賄賂者之常情，至於
      如何交付予其他具有投票權家屬部分，僅係其於達成合致
      而收受後要如何處理之問題，尚難認其有與被告葉永豐、
      林添丁或者證人鄭志哲間有預備交付賄賂之犯意聯絡，況
      且，刑法第28條於95年7月1日修正施行，將舊法之「實施
      」修正為「實行」，原「實施」之概念，包含陰謀、預備
      、著手及實行等階段之行為，修正為僅共同實行犯罪行為
      始成立共同正犯，是新法共同正犯之範圍縮小，排除陰謀
      犯、預備犯之共同正犯，原審論以預備交付賄賂之共犯，
      亦與刑法第28條之修法意旨相違。再依前理由三、（二）
      所述，被告葉永豐、林添丁與證人鄭志哲係以一行為同時
      實行賄選及預備賄選，僅論以一投票行賄罪，而情節顯然
      較輕之證人張主德、胡安國、劉麗玉於收受賄賂後尚未轉
      交，反而成立收受賄賂罪及預備交付賄賂罪，證人黃福生
      轉交賄賂，於收受賄賂罪外，另成立交付賄賂罪，在科刑
      上反而有可能更重於被告葉永豐、林添丁，其間之不合理
      明顯可見。又原審雖引用最高法院99年度臺上字第1883號
      判決意旨，認為收受賄賂及「預備」交付賄賂為兩種不同
      之犯罪行為態樣（最高法院該號判決僅提及收受賄賂及交
      付賄賂為兩種不同之犯罪行為態樣，原判決加添「預備」
      2 字），但該案之事實為行為人收受賄賂（無證據證明其
      有轉交予同戶之有投票權人）成立收受賄賂罪，另於不同
      之時日與其他共犯再交付賄賂予非為家屬之其他有投票權
      人，故該號判決依此事實而認為係屬不同之犯罪行為態樣
      ，其個案情節明顯有本案有異，再者，依前理由三、（二
      ）所引用之最高法院98年度臺上字第928、5887號判決，
      該案案情亦是行為人同時有交付賄賂及預備交付賄賂行為
      ，但未再就預備交付賄賂部分與收受賄賂而未轉交之有投
      票權人，論以預備交付賄賂之共犯，是綜合上述，原審此
      部分之認事用法，應有未洽。(2)原判決於附表編號五部
      分，認為證人黃福生未轉交予證人黃秀玲、劉政判之6000
      元，係為預備向證人黃福生戶內不知情且具有投票權之家
      屬黃秀玲、劉政判交付之賄賂，然原審判決於犯罪事實部
      分，即已敘明證人黃秀玲業已收受該賄賂3000元，是原審
      判決誤將此部分併於被告葉永豐、林添丁項下併宣告沒收
      ，亦有認定犯罪事實與理由矛盾之違誤。綜上，被告葉永
      豐上訴否認犯行，雖無理由（詳如前述），檢察官就上述
      理由三、（二）所示內容提起上訴，亦無理由，然原判決
      既有上開可議之處，即屬無可維持，自應由本院就被告葉
      永豐部分及被告林添丁有罪部分，均予以撤銷改判。
（七）選舉乃民主政治最重要之表徵，應由選民自由意志評斷候
      選人之才德、品行、學識、操守、政見，以達到而選賢與
      能之目的，攸關國家政治之良窳、法律之興廢、公務員之
      進退，影響國家根基及人民權利至深且鉅，而賄選為敗壞
      選風之主要根源，不得使不正當利益介入選舉，抹滅實行
      民主政治之真意，且政府在選舉前已透過電視廣告、報紙
      、廣告看板、旗幟等方式，大力宣傳反賄選之決心，並鼓
      勵民眾踴躍檢舉，提供檢舉人大額之檢舉獎金。爰審酌被
      告葉永豐、林添丁均為有智識之民眾，對於上情應知悉且
      均負有端正選風之責，被告葉永豐為謀自己順利當選集集
      鎮鎮民代表，竟對有投票權人交付賄賂，意圖影響有投票
      權人自由行使其投票權之意思，其所為足以敗壞選風，腐
      蝕民主法治根基，導致基層選舉民主政治無法落實建立，
      並破壞民主政治與選舉之公平性，被告葉永豐為賄選金錢
      提供者，被告林添丁為圖使其支持之特定候選人葉永豐當
      選，親自對於有投票權人交付賄賂，而為賄選，且賄賂之
      對價高達每票3000元，其等所為已妨害選舉投票之公正、
      公平及純潔，並妨害國家民主政治之正常發展，又本案各
      自賄賂之對象人數不多，且無證據證明被告葉永豐、林添
      丁等人另對其他有投票權之人亦有投票行賄情事，復審酌
      被告葉永豐所涉案情節較重於被告林添丁、共犯鄭志哲，
      被告葉永豐否認犯行，被告林添丁犯後均坦承投票行賄犯
      行等一切情狀，分別量處如主文第二至三項所示之刑。至
      檢察官於原審審理中雖具體求處被告葉永豐投票行賄罪，
      量處有期徒刑三年八月，併科罰金新臺幣一百萬元，惟本
      院審酌被告葉永豐為本案投票行賄之謀議者及出資者及否
      認犯行等上述各項情節，認應以量處如主文第二項所示之
      刑，較為洽當，附此敘明。
（八）復按「宣告一年以上有期徒刑，依犯罪之性質認為有褫奪
      公權之必要者，宣告褫奪公權一年以上十年以下」，刑法
      第37條第2項定有明文。另公職人員選舉罷免法第113條第
      3項規定：「犯本章之罪或刑法分則第六章之妨害投票罪
      ，宣告有期徒刑以上之刑者，並宣告褫奪公權」，此項褫
      奪公權之宣告，具有強制性，為刑法第37條第2項之特別
      規定，不受宣告一年以上有期徒刑之限制，法院自應優先
      適用（最高法院81年度臺非字第246號判決意旨參照，惟
      宣告褫奪公權之期間仍為一年以上十年以下）。查被告葉
      永豐、林添丁既係犯公職人員選舉罷免法第99條第1項之
      對於有投票權之人，交付賄賂，而約其投票權為一定之行
      使罪，均分別受有期徒刑之宣告，即均應依公職人員選舉
      罷免法第113條第3項、刑法第37條第2項之規定，分別宣
      告褫奪公權如主文第二、三項所示。
（九）查被告林添丁未曾因故意犯罪受有期徒刑以上刑之宣告，
      此有臺灣高等法院被告前案紀錄表1份在卷可憑，其因一
      時未能深思熟慮，致罹刑典，但犯後坦承犯行，經此科刑
      教訓，日後當知警惕而無再犯之虞，本院認其所受上開刑
      之宣告以暫不執行為適當，併予被告林添丁緩刑三年。復
      考量被告林添丁甘冒刑責，圖以賄選方式使他人當選，顯
      見其法治觀念較為薄弱，為確保其能記取教訓並建立尊重
      法治之正確觀念，本院認除前開緩刑之宣告外，另有課予
      一定負擔之必要，審酌其犯罪情節，併依刑法第74條第2
      項第4款規定，諭知被告林添丁應向公庫支付12萬元，以
      符緩刑目的。至本案緩刑之效力依刑法第74條第5項規定
      ，緩刑之效力不及於從刑，故主文中關於緩刑之宣告應記
      載於褫奪公權及沒收之前，併此敘明。
（十）關於沒收部分：
  １、按共同正犯預備或用以行求期約或交付之賄賂為新臺幣時
      ，因係合併計算，為避免執行時發生重複沒收之情形，故
      各共同正犯之間係採連帶沒收主義，於裁判時應諭知被告
      共同犯罪所得之財物應與其他共同正犯連帶沒收之。但若
      共同正犯預備或用以行求期約或交付賄賂（如現金）之全
      部或一部業經扣案，則該扣案部分之應沒收物既無發生重
      複執行沒收之虞，即無適用共同正犯連帶沒收主義之餘地
      （最高法院98年度臺上字第7877號、99年度臺上字第4787
      號判決參照）。是依公職人員選舉罷免法第99條第3項規
      定宣告沒收時，僅須對於未扣案部分賄款諭知共犯連帶沒
      收之旨，而就已扣案部分賄款項逕依上述規定宣告沒收即
      可，無庸諭知與其他共犯連帶沒收。查如附表編號一預
      備交付之賄賂3000元、編號二預備交付之賄賂3000元，
      業已扣案，係被告葉永豐、共犯鄭志哲預備向證人張主德
      、胡安國戶內不知情具有投票權之家屬楊劉摘、胡郭秀鑾
      行賄而交付賄賂之賄款；另編號三預備交付之賄賂6000元
      、附表編號四預備交付之賄賂6000元、編號五預備交
      付之賄賂3000元，均已扣案，係被告葉永豐、共犯鄭志哲
      委由被告林添丁預備向被告林添丁、證人劉麗玉、黃福生
      戶內不知情具有投票權之家屬翁美津、林怡佳、黃志成、
      黃郁珍、劉政判行賄而交付賄賂之賄款。上開賄款，既尚
      未交付與有投票權人之家屬，不問屬於犯人與否，爰依公
      職人員選舉罷免法第99條第3項規定，分別於被告葉永豐
      、林添丁所犯投票行賄罪之主刑後宣告沒收之，並且無庸
      諭知與其他共犯連帶沒收。
  ２、再按公職人員選舉罷免法第99條第3項固規定預備或用以
      行求期約或交付之賄賂，不問屬於犯人與否，沒收之。但
      如其賄賂已交付與有投票權之人收受，因收受者係犯刑法
      第143條第1項之投票受賄罪，其收受之賄賂應依同法條第
      2項之規定沒收之，如全部或一部不能沒收時，追徵其價
      額。故犯投票行賄罪者，其已交付之賄賂，自應依刑法第
      143條第2項之規定，於其對向共犯所犯投票受賄罪之從刑
      宣告追徵、沒收，不得再依上開規定沒收。其對向共犯所
      犯刑法第143條第1項之投票受賄罪，倘經檢察官依刑事訴
      訟法第253條規定，為職權不起訴處分；或依同法第253條
      之1規定，為緩起訴處分，上揭已交付予對向共犯之賄賂
      ，亦應由檢察官依同法第259條之1規定，聲請法院對該對
      向共犯宣告沒收，仍不得依公職人員選舉罷免法第99條第
      3項規定，對犯投票行賄罪或預備犯投票行賄罪之被告宣
      告沒收（參照最高法院95年度臺上字第147、2407、4995
      號、96年度臺上字第615號判決）。再按公職人員選舉罷
      免法第99條第3項及刑法第143條第2項之規定，均係刑法
      第38條第3項但書所謂之特別規定，採義務沒收主義，倘
      該應沒收之賄賂物係屬金錢時，因金錢為代替物，重在兌
      換價值，而不在原物，自難拘泥於一般沒收原物之理論，
      故不以當場搜獲扣押或仍由犯人持有、管理、支配原物為
      限，苟經確認其為上開預備或用以行求、期約或交付之金
      錢賄款時，均應適用上揭規定宣告沒收（最高法院87年度
      臺上字第4210號、85年度臺上字第5635號判決、86年度臺
      上字第502號判決參照）。故就證人胡安國、劉麗玉、劉
      麗雲、黃福生、黃秀玲所收受並已繳回而經扣案之賄款各
      3000元（即附表編號二、編號四、編號五、編號
      六部分），屬已交付之賄賂，依上述之說明，無庸再於被
      告葉永豐、林添丁之主文項下宣告沒收。
  ３、被告葉永豐、共犯鄭志哲預備向證人胡安國戶內不知情具
      有投票權家屬胡仲山行求之賄賂3000元，因嗣後業由證人
      鄭志哲交付予證人劉麗雲，而由證人劉麗雲收受，且該賄
      賂3000元，業經原審於證人劉麗雲所犯投票收受賄賂罪部
      分，依刑法第143條第2項之規定宣告沒收，該賄賂3000既
      已宣告沒收，自無庸再於被告葉永豐、林添丁之主文項下
      宣告沒收。原審就此部分雖未予敘明，尚有未洽，但對全
      案之判決結果不生影響，應由本院補充之。
四、無罪部分（即被告林添丁被訴投票受賄罪部分）：
（一）公訴意旨略以：被告林添丁本身並未設籍在本屆南投縣集
      集鎮第三選區內，然因不滿第三選區內其他候選人之故，
      遂於99年4、5月間某日某時許，向證人鄭志哲表示願意在
      本屆南投縣集集鎮第三選區鎮民代表選舉支持被告葉永豐
      及願幫被告葉永豐買票等語，證人鄭志哲遂將此情告知被
      告葉永豐，被告葉永豐當場表示由證人鄭志哲評估後，再
      由被告林添丁自行計算可以行賄之對象及票數，人數部分
      由被告林添丁告知被告葉永豐，被告葉永豐再將款項透過
      證人鄭志哲轉交，嗣被告葉永豐經由證人鄭志哲轉交2900
      0元款項予被告林添丁，被告林添丁明知證人鄭志哲所轉
      交之29000元款項，其中5000元係請被告林添丁發放前開
      賄款予黃福生、劉麗玉等人賄款之金額代價，因認被告林
      添丁就此部分涉犯刑法第143條第1項之投票受賄罪嫌等語
      。
（二）按犯罪事實應依證據認定之，無證據不得認定犯罪事實；
      又不能證明被告犯罪者，應諭知無罪之判決，刑事訴訟法
      第15 4條第2項、第301條第1項分別定有明文。而認定不
      利於被告之事實，須依積極證據，苟積極證據不足為不利
      於被告事實之認定時，即應為有利於被告之認定，更不必
      有何有利之證據；又事實之認定，應憑證據，如未能發現
      相當證據，或證據不足以證明，自不能以推測或擬制之方
      法，以為裁判基礎。刑事訴訟法上所謂認定犯罪事實之積
      極證據，係指適合於被告犯罪事實之認定之積極證據而言
      ，雖不以直接證據為限，間接證據亦包括在內；然而無論
      直接或間接證據，其為訴訟上之證明，須於通常一般之人
      均不致有所懷疑，而得確信其為真實之程度者，始得據為
      有罪之認定，倘其證明尚未達到此一程度，而有合理之懷
      疑存在時，致使無從形成有罪之確信，根據「罪證有疑，
      利於被告」之證據法則，即不得遽為不利被告之認定（最
      高法院30年上字第816號、29年上字第3105號、30年上字
      第1831號、40年臺上字第86號及76年臺上字第4986號等判
      例意旨參照）。
（三）經查：
  １、被告林添丁係設籍在南投縣集集鎮集集里集中巷63號，於
      99年南投縣集集鎮第19屆鎮民代表選舉中，並非屬第三選
      舉區之選民一情，業據證人鄭志哲於偵查中證述屬實（見
      99年度選偵字第60號偵卷第52頁），並經被告林添丁於偵
      訊及原審審理中供述明確（見99年度選偵字第60號偵卷第
      75頁、原審卷(一)第262頁），亦有南投縣集集鎮戶政事務
      所99年9月1日集戶字第0990001640號函所檢送之被告林添
      丁戶籍謄本1份（見原審卷(一)第116頁）存卷足佐，是被告
      林添丁斯時並非99年南投縣集集鎮第19屆鎮民代表第三選
      舉區內具有投票權之人，則被告葉永豐透過證人鄭志哲轉
      交5000元予被告林添丁，縱認被告林添丁有收受該5000元
      之行為，惟其並非本屆南投縣集集鎮第三選區鎮民代表具
      有投票權之人，核與刑法第143條第1項之投票受賄罪之構
      成要件有間。
  ２、被告林添丁雖於偵查中自承：其幫葉永豐買票有工資，是
      鄭志哲拿5000元給其云云（見99年度選偵字第60號偵卷第
      25頁）。惟據證人鄭志哲於原審審理中具結證述：「（問
      ：葉永豐有無跟你說這29000元要如何使用？）林添丁在
      99年5月底有跟我說他家鄰居，黃福生家裡有3票，劉麗玉
      家也有3票，要我轉告葉永豐，我就跟葉永豐說…，葉永
      豐跟我說給劉麗玉、黃福生家裡各3票，共6票是18000元
      ，林添丁家裡有2票是6000元，另外5000元是請林添丁在
      拉票時幫忙買一些檳榔、香菸請選民，所以加起來一共是
      29000元。」、「（問：你交給林添丁的29000元你剛剛說
      其中5000元是要請選民檳榔、香菸，這5000元有無包括要
      向劉麗玉、黃福生、林添丁及其家人以外買票的錢？）沒
      有。」、「（問：你拿29000元給林添丁時，有無跟林添
      丁說錢的用途？）有，我跟林添丁說他家裡的2票共6000
      元，還有劉麗玉、黃福生各有3票，共6票18000元，還有
      5000元是要給他買香菸、檳榔請選民。」、「（問：你有
      無跟林添丁說這5000元是給他的零用錢或是給林添丁的工
      錢？）沒有，我是跟他說要他買香菸、檳榔請選民的。」
      等語（見原審卷(一)第245、249、252頁），足證證人鄭志
      哲交付5000元予被告林添丁時，已明確告知被告林添丁該
      5000元係請被告林添丁在競選期間，購買香菸、檳榔招待
      選民，並非委請被告林添丁另向其他選民之賄賂款項，是
      該5000元現金應係被告葉永豐委請被告鄭志哲轉交被告林
      添丁於競選期間之公關費用，並非賄賂之款項，則被告林
      添丁縱使予以收取，亦不該當刑法第143條第1項之投票受
      賄罪。準此，公訴人認前揭5000元屬被告林添丁代被告葉
      永豐、證人鄭志哲發放賄賂予證人劉麗玉、黃福生及其家
      屬之代價，屬賄賂之性質，容有誤會。
（四）就檢察官上訴意旨認為無理由之說明：
  １、檢察官上訴意旨認為：起訴書就被告林添丁收受證人鄭志
      哲所交付行賄代價之5000元部分，係於犯罪事實欄記載「
      葉永豐遂經鄭志哲陸續轉交29000元之款項予林添丁，林
      添丁明知上開透過鄭志哲轉交之款項，其中5000元係林添
      丁發放前開賄款金額之代價，另外6000元係請其戶內具有
      投票權之家屬於投票日支持葉永豐，林添丁竟仍收受，並
      允諾將轉知其戶內有投票權之家屬投票支持葉永豐，然並
      未交付款項予其戶內具有投票權之家屬，並為下列行為：
      (1)、(2)…。」等語（見起訴書第5頁），且於證據並所犯
      法條欄三內，亦未記載上開被告林添丁所收受之5000元、
      6000元，係屬2個投票受賄行為，是上開被告林添丁因發
      放賄賂所收受之5000元，自非起訴被告林添丁收受賄賂行
      為，而僅係說明被告林添丁發放賄賂有取得代價，原審遽
      認被告林添丁收受5000元部分係另起訴受賄之犯行，而為
      無罪諭知，恐有誤會。惟若原審係因起訴書證據並所犯法
      條欄三、記載「林添丁因發放賄賂所收受之5000元，請依
      刑法第143條第2項之規定，宣告沒收。」，而認被告林添
      丁收受之5000元部分，係起訴投票受賄罪，則以被告林添
      丁自證人鄭志哲處收受款項之時間密接觀之，亦屬接續之
      投票受賄行為，應論以一罪，乃原審判決未為不另為無罪
      之諭知，而逕為無罪判決，亦容有適用法則不當之違法云
      云。
  ２、本院認為：起訴之犯罪事實，究屬為可分之併罰數罪，抑
      為具單一性不可分關係之實質上或裁判上一罪，檢察官起
      訴書如有所主張，固足為法院審判之參考；縱公訴人主張
      起訴事實屬實質上一罪或裁判上一罪關係之案件，然經法
      院審理結果，認應屬併罰數罪之關係時，則為法院認事、
      用法職權之適法行使，並不受檢察官主張之拘束。此際，
      於認係屬單一性案件之情形，因其起訴對法院僅發生一個
      訴訟關係，如經審理結果，認定其中一部分成立犯罪，他
      部分不能證明犯罪者，即應就有罪部分於判決主文諭知論
      處之罪刑，而就無罪部分，經於判決理由欄予以說明論斷
      後，敘明不另於判決主文為無罪之諭知即可，以符彈劾（
      訴訟）主義一訴一判之原理；反之，如認起訴之部分事實
      ，不能證明被告犯罪，且依起訴之全部犯罪事實觀之，亦
      與其他有罪部分並無實質上或裁判上一罪關係者，即應就
      該部分另為無罪之判決，不得以公訴意旨認有上述一罪關
      係，即謂應受其拘束，而僅於理由欄說明不另為無罪之諭
      知（最高法院99年度臺上字第6288號判決意旨參照）。本
      案起訴書就被告林添丁收受賄賂5000元部分，其文義不清
      ，以致法院難以明瞭，然參照起訴書證據並所犯法條欄三
      所記載「林添丁因發放賄賂所收受之5000元，請依刑法第
      143條第2項之規定，宣告沒收。」，應可認其就被告林添
      丁收受之5000元部分，係起訴刑法第143條之投票受賄罪
      ，否則依理由三、（十）、２所述，則無法依刑法第143
      條第2項規定宣告沒收，故起訴書尚非僅係在說明被告林
      添丁發放賄賂有取得代價而已。再者，本案被告林添丁自
      證人鄭志哲處收取6000元部分（即本院判決犯罪事實一、
      （三）、１部分），原審及本院均認為係預備對於有投票
      權人，交付賄賂，而約其投票權為一定之行使（詳如理由
      三、（二）所述），則該預備交付賄賂部分與起訴書所載
      被告林添丁收受賄賂5000元部分，依起訴之全部犯罪事實
      觀之，並無可能為實質上或裁判上一罪關係，則依上述說
      明，起訴被告林添丁收受賄賂5000元部分，不能證明其犯
      罪，又與其他有罪之犯罪事實一、（三）、１部分並無實
      質上或裁判上一罪關係者，即應就該部分另為無罪之判決
      ，則公訴意旨是否有認為係一罪關係，均不受其之拘束，
      是原審因而另為無罪之諭知，自屬無誤，檢察官此部分上
      訴意旨尚有誤會，其上訴為無理由。
（五）綜上所述，被告林添丁涉犯此部分投票受賄之犯行，除被
      告林添丁於偵訊中之供述外，公訴人並未提出其他確實具
      有相當程度真實性之補強證據，本院在得依或應依職權調
      查證據之範圍內，亦查無其他積極證據得以認定被告林添
      丁確有公訴人所指此部分投票受賄之犯行，自不能僅以被
      告林添丁於偵訊中之供述，作為認定被告林添丁有投票受
      賄犯行之唯一證據，不能證明被告林添丁此部分投票受賄
      之犯罪，揆諸首揭法條及判例意旨，自應就被告林添丁被
      訴投票受賄部分諭知無罪，原審並無不當，檢察官上訴意
      旨認此部分與起訴經判決有罪部分，係為接續犯之實質上
      一罪關係云云，指摘原判決不當，依上述說明為無理由，
      應予駁回。
據上論斷，依刑事訴訟法第368條、第369條第1項前段、第364條
、第299條第1項前段，公職人員選舉罷免法第99條第1項、第3項
、第5項前段、第113條第3項，刑法第11條、第28條、第74條第1
項第1款、第2項第4款、第37條第2項，判決如主文。
本案經檢察官陳惠珠到庭執行職務。
中    華    民    國   100    年    5     月    16    日
            刑事第十二庭  審判長法  官  康  應  龍
                                法  官  黃  家  慧
                                法  官  楊  真  明
以上正本證明與原本無異。
被告林添丁就其無罪部分，不得上訴。
其他部分，如不服本判決應於收受本判決後10日內向本院提出上
書狀，，其未敘述上訴理由者，並得於提起上訴後10日內向本院
補提理由書狀（均須按他造當事人之人數附繕本）「切勿逕送上
級法院」。
                                書記官  李  淑  芬
中    華    民    國   100    年    5     月    16    日
附表：
┌──┬──────┬────┬────┬────┬────────────────┐
│編號│ 犯罪時間   │收受賄賂│收受賄賂│其他具有│賄賂金額（新臺幣）              │
│    │            │地點    │者      │投票權之│                                │
│    │            │        │        │家屬    │                                │
├──┼──────┼────┼────┼────┼────────────────┤
│ 一 │99年5月下旬 │南投縣集│張主德  │ 楊劉摘 │收受6000元（連同不知情之有投票權│
│    │某日        │集鎮初中│        │        │之家屬，共計2票）。             │
│    │            │橋附近之│        │        │張主德收受3000元（已扣案）。  │
│    │            │某土地公│        │        │張主德未轉交楊劉摘3000元（已扣│
│    │            │廟遇    │        │        │  案）。                        │
├──┼──────┼────┼────┼────┼────────────────┤
│ 二 │99年5月下旬 │南投縣集│胡安國  │胡郭秀鑾│收受6000元（連同不知情之有投票權│
│    │某日傍晚    │集鎮吳厝│        │        │之家屬，共計2票）。             │
│    │            │里營子巷│        │        │胡安國收受3000元（已扣案）。  │
│    │            │5號     │        │        │胡安國未轉交胡郭秀鑾3000元（已│
│    │            │        │        │        │  扣案）                        │
├──┼──────┼────┼────┼────┼────────────────┤
│ 三 │99年5月下旬 │南投縣集│林添丁  │翁美津、│林添丁未轉交予翁美津及林怡佳之  │
│    │某日        │集鎮驛站│        │林怡佳  │6000元（已扣案）。              │
│    │            │廣場    │        │        │                                │
├──┼──────┼────┼────┼────┼────────────────┤
│ 四 │99年6月1日  │南投縣集│劉麗玉  │黃志成、│收受9000元（連同不知情之有投票權│
│    │18、19時許  │集鎮玉映│        │林郁珍  │之家屬，共計3票）。             │
│    │            │里初中街│        │        │劉麗玉收受3000元（已扣案）    │
│    │            │22號    │        │        │劉麗玉未轉交黃志成、黃郁珍6000│
│    │            │        │        │        │  元（已扣案）。                │
├──┼──────┼────┼────┼────┼────────────────┤
│ 五 │99年6月上旬 │南投縣集│黃福生、│劉政判  │收受9000元（連同不知情之有投票權│
│    │某日傍晚及其│集鎮玉映│黃秀玲  │        │之家屬，共計3票）。             │
│    │後數日間之某│里初中街│        │        │黃福生收受3000元（已扣案）。  │
│    │日          │16號    │        │        │黃秀玲收受3000元（已扣案）。  │
│    │            │        │        │        │黃福生、黃秀玲未轉交予劉政判  │
│    │            │        │        │        │  3000元（已扣案）。            │
├──┼──────┼────┼────┼────┼────────────────┤
│ 六 │99年5月下旬 │南投縣集│劉麗雲  │        │3000元（已扣案）。              │
│    │至6月上旬間 │集鎮老街│        │        │                                │
│    │某日傍晚    │上      │        │        │                                │
└──┴──────┴────┴────┴────┴────────────────┘
附錄本判決論罪科刑之法條
公職人員選舉罷免法第99條：
  對於有投票權之人，行求期約或交付賄賂或其他不正利益，而
  約其不行使投票權或為一定之行使者，處3年以上10年以下有
  期徒刑，得併科新臺幣1百萬元以上1千萬元以下罰金。
  預備犯前項之罪者，處1年以下有期徒刑。
  預備或用以行求期約或交付之賄賂，不問屬於犯人與否，沒收
  之。
  犯第1項或第2項之罪，於犯罪後六個月內自首者，減輕或免除
  其刑；因而查獲候選人為正犯或共犯者，免除其刑。
  犯第1項或第2項之罪，在偵查中自白者，減輕其刑；因而查獲
  候選人為正犯或共犯者，減輕或免除其刑。
公職人員選舉罷免法第111條：
  犯第97條第2項之罪或刑法第143條第1項之罪，於犯罪後三個
  月內自首者，免除其刑；逾三個月者，減輕或免除其刑；在偵
  查或審判中自白者，減輕其刑。
  意圖他人受刑事處分，虛構事實，而為前項之自首者，依刑法
  誣告罪之規定處斷。
中華民國刑法第143條：
  有投票權之人，要求、期約或收受賄賂或其他不正利益，而許
  以不行使其投票權或為一定之行使者，處3年以下有期徒刑，
  得併科5千元以下罰金。
  犯前項之罪者，所收受之賄賂沒收之。如全部或一部不能沒收
  時，追徵其價額。